【裁判字號】    94,上訴,952
【裁判日期】    950404
【裁判案由】    違反貪污治罪條例等
【裁判全文】
臺灣高等法院臺南分院刑事判決         94年度上訴字第952號
上  訴  人  臺灣臺南地方法院檢察署檢察官
上  訴  人
即  被  告  子○○
選任辯護人  鄭慶海律師
上  訴  人
即  被  告  丑○○
選任辯護人  林錫恩律師
            賴鴻鳴律師
上  訴  人
即  被  告  辛○○
選任辯護人  蘇新竹律師
            張清富律師
被      告  丙○○
選任辯護人  查名邦律師
被      告  甲○○
選任辯護人  黃溫信律師
            黃紹文律師
            徐美玉律師
被      告  乙○○
選任辯護人  蔡清河律師
被      告  癸○○
選任辯護人  徐朝琴律師
被      告  壬○○
選任辯護人  彭冀湘律師
被      告  寅○○
選任辯護人  鄭慶海律師
被      告  戊○○
上列上訴人因被告違反貪污治罪條例等案件，不服臺灣臺南地方
法院91年度訴字第629號中華民國93年9月30日、93年10月27日、
94年1月26日及94年7月29日分次所為之第一審判決（起訴案號：
臺灣臺南地方法院檢察署90年度偵字第7355、7404、7437、1072
9號及91年度偵字第 5580號），檢察官及被告子○○、丑○○、
辛○○分別提起上訴，本院判決如下：
    主  文
原判決關於子○○圖利及違背職務收賄部分；癸○○圖利及違背
職務收賄部分；丑○○行賄及違反廢棄物清理法部分；及辛○○
部分，暨子○○、丑○○定執行刑部分均撤銷。
子○○連續依據法令從事公務之人員，對於主管之事務，明知違
背法令，直接圖其他私人不法利益，因而獲得利益，處有期徒刑
伍年肆月，褫奪公權肆年；又連續依據法令從事公務之人員，對
於違背職務之行為，收受賄賂，處有期徒刑伍年貳月，褫奪公權
肆年，所得財物新臺幣陸萬元應予追繳並沒收之，如全部或一部
無法追繳時，以其財產抵償之。應執行有期徒刑玖年陸月，褫奪
公權肆年，所得財物新臺幣陸萬元應予追繳並沒收之，如全部或
一部無法追繳時，以其財產抵償之。
癸○○連續依據法令從事公務之人員，對於主管之事務，明知違
背法令，直接圖其他私人不法利益，因而獲得利益，免刑；又連
續依據法令從事公務之人員，對於違背職務之行為，收受賄賂，
免刑，所得財物新臺幣貳拾壹萬元，應予沒收。
丑○○共同連續對於依據法令從事公務之人員，關於違背職務之
行為交付賄賂，處有期徒刑壹年陸月，褫奪公權貳年；又共同連
續未依廢棄物清除、處理許可文件內容，清除、處理廢棄物，處
有期徒刑壹年壹月。應執行有期徒刑貳年貳月，褫奪公權貳年。
辛○○共同連續未依廢棄物清除、處理許可文件內容，清除、處
理廢棄物，處有期徒刑壹年壹月。
其他上訴均駁回。
    事  實
一、子○○自民國89年10月1日起至90年1月16日止擔任台南縣歸
    仁鄉垃圾衛生掩埋場（下稱歸仁垃圾場）之管理員，負責管
    理垃圾車之進場及收費業務，為依據法令從事公務之人員。
    其明知依「台南縣歸仁鄉垃圾衛生掩埋場代為處理事業廢棄
    物收費辦法」第3條及第7條之規定，凡至垃圾掩埋場代為處
    理者之廢棄物，應按其重量計算收費，其標準以每公斤新台
    幣（下同）二元計收；又無入場證者，不得進場。
  (一)詎子○○於其擔任歸仁鄉垃圾場管理員之期間，因尚郁環保
    工程有限公司（下稱尚郁公司）亦將廢棄物送至歸仁鄉垃圾
    場處理（入場證期限原至89年11月29日，嗣經申請延展至90
    年 5月29日，嗣並經歸仁鄉公所函令至90年4月2日起封場而
    停止入場），乃為圖使尚郁公司每日入場所繳納之處理費用
    得以少繳之不法利益，因而基於圖尚郁公司不法利益及登載
    不實公文書之概括犯意，由尚郁公司垃圾車司機李德欽（民
    國42年12月 4日生）、閰興源（民國45年5月8日生）、萬勝
    忠（民國66年7月9日生）（以上三人經原審法院以違反廢棄
    物清理法判刑確定）將每一車次先裝載一半垃圾量即至地磅
    過磅而記載於進場垃圾量過磅單後，再將另一半垃圾量裝載
    滿，再持該以多報少，短報一半垃圾量之不實過磅單，交由
    子○○依過磅單上所載之重量，將不實之載運垃圾總重量登
    載於其職務上所掌之垃圾場處理費收據上，足以生損害於歸
    仁鄉公所，並依該磅單上不實之重量收取進場費，使尚郁公
    司因而獲得短繳進場費之不法利益。子○○以上開方法，使
    尚郁公司自89年10月1日起至90年1月16日止於附表一編號(一)
    、(二)、(三)及(四)(1)所示之時間陸續進場，並因而獲得短繳進場
    費共計一百零七萬一千二百八十元之不法利益（其進場時間
    、車次、磅單重量、實際重量、實繳金額、應繳金額及短繳
    金額詳如附表一編號(一)、(二)、(三)及(四)(1)所列載）。
  (二)又子○○明知明禹環保工程行（實際負責人丁○○，民國50
    年7月22日生，經原審法院以行賄罪判刑確定）自89年10月7
    日起已無入場證；群眾環保工程有限公司（負責人林俊興，
    民國37年 2月20日生，經原審法院以違反廢棄物清理法判刑
    確定，下稱群眾公司）則業經歸仁鄉公所函令自89年12月15
    日起停止進場，竟承前揭圖他人不法利益之概括犯意，連續
    違背「台南縣歸仁鄉垃圾衛生掩埋場代為處理事業廢棄物收
    費辦法」第3條及第7條之規定，使群眾公司司機陳誌謀（民
    國51年7月14日生）、蔡德水（民國46年3月10日生）（以上
    二人經原審法院以違反廢棄物清理法判刑確定），自89年12
    月16日起至90年 1月16日止免費進場傾倒廢棄物，使群眾公
    司因而獲得免費進場費共計二萬元之不法利益（其進場時間
    、重量、及免繳金額詳如附表二編號(一)及(二)(1)所列載）；使
    明禹環保工程行司機賴志明（民國54年 4月12日生）、林上
    慶（民國48年8月26日生）（以上二人經原審法院以違反廢
    棄物清理法判刑確定）自89年12月16日起至90年 1月16日止
    免費進場傾倒廢棄物，使明禹環保工程行因而獲得免費進場
    費共計一萬六千元之不法利益（其進場時間、重量、及免繳
    金額詳如附表三編號(一)及(二)(1)所列載）。
  (三)子○○明知楠福環保公司（負責人庚○○，民國38年 4月20
    日生）未取得歸仁鄉公所核准之歸仁鄉垃圾場入場證而不得
    入場傾倒垃圾，竟另基於違背職務收賄之概括犯意，違背其
    管理垃圾車進場之職務，自89年10月1日起至90年1月16日止
    ，連續讓楠福環保公司（負責人庚○○）每一星期入場一至
    二次傾倒垃圾，並按每車次三千元之代價，每星期結算一次
    收取賄款，連續先後向庚○○（或由其子己○○交付，民國
    65年10月26日生）（庚○○、己○○二人經原審法院以行賄
    罪判刑確定）收受共二十車次計六萬元之賄賂，使楠福公司
    因而獲得免費進場費四萬元之不法利益（詳如附表四編號(一)
    所載），其中一筆係於89年12月16日，由基於幫助收賄犯意
    之癸○○向庚○○收受賄賂一萬五千元後轉交予子○○。
二、癸○○自90年 1月17日接任子○○擔任歸仁鄉垃圾場之管理
    員，負責管理垃圾車之進場及收費業務，為依據法令從事公
    務之人員。其明知依「台南縣歸仁鄉垃圾衛生掩埋場代為處
    理事業廢棄物收費辦法」第3條及第7條之規定，凡至垃圾掩
    埋場代為處理者之廢棄物，應按其重量計算收費，其標準以
    每公斤二元計收；又無入場證者，不得進場。
  (一)詎癸○○知悉子○○於其擔任歸仁鄉垃圾場管理員之期間，
    有使尚郁公司每日入場短繳進場費之陋習，遂基於圖尚郁公
    司不法利益及登載不實公文書之概括犯意，沿用子○○之上
    開手法，由尚郁公司垃圾車司機李德欽（民國42年12月 4日
    生）、閰興源（民國45年5月8日生）、萬勝忠（民國66年 7
    月 9日生）（以上三人經原審法院以違反廢棄物清理法判刑
    確定）將每一車次先裝載一半垃圾量即至地磅過磅而記載於
    進場垃圾量過磅單後，再將另一半垃圾量裝載滿，再持該以
    多報少，短報一半垃圾量之不實過磅單，交由癸○○依過磅
    單上所載之重量，將不實之載運垃圾總重量登載於職務上所
    掌之垃圾場處理費收據上，足以生損害於歸仁鄉公所，並依
    該磅單上不實之重量收取進場費，使尚郁公司因而獲得短繳
    進場費之不法利益。癸○○以上開方法，使尚郁公司自90年
    1 月17日起至90年4月1日止（尚郁公司之入場證期限原至89
    年11月29日，嗣經申請延展至90年 5月29日，嗣並經歸仁鄉
    公所函令至90年4月2日起封場而停止入場），於附表一編號
    (四)(2)、(五)至(七)所示之時間陸續進場，並因而獲得短繳進場費
    共計三十五萬六千九百二十元之不法利益（其進場時間、車
    次、磅單重量、實際重量、實繳金額、應繳金額及短繳金額
    詳如附表一編號(四)(2)及(五)至(七)所列載）。
  (二)又癸○○明知明禹環保工程行（實際負責人丁○○）自89年
    10月 7日起已無入場證；群眾環保工程有限公司（負責人林
    俊興，下稱群眾公司）則業經歸仁鄉公所函令自89年12月15
    日起停止進場，竟承前揭圖他人不法利益之概括犯意，連續
    違背「台南縣歸仁鄉垃圾衛生掩埋場代為處理事業廢棄物收
    費辦法」第3條及第7條之規定，使群眾公司司機陳誌謀（民
    國51年7月14日生）、蔡德水（民國46年3月10日生）（以上
    二人經原審法院以違反廢棄物清理法判刑確定），自90年 1
    月17日起至90年 6月間止免費進場傾倒廢棄物，使群眾公司
    因而獲得免費進場費共計十一萬元之不法利益（其進場時間
    、重量、及免繳金額詳如附表二編號(二)(2)及(三)至(七)所列載）
    ；使明禹環保工程行司機賴志明（民國54年4月12日生）、
     林上慶（民國48年8月26日生）（以上二人經原審法院以違
    反廢棄物清理法判刑確定）自90年1月17日起至90年6月間止
    免費進場傾倒廢棄物，使明禹環保工程行因而獲得免費進場
    費共計二十三萬六千元之不法利益（其進場時間、重量、及
    免繳金額詳如附表三編號(二)(2)及(三)至(七)所列載）。
  (三)癸○○明知楠福環保公司（負責人庚○○）未取得歸仁鄉公
    所核准之歸仁鄉垃圾場入場證而不得入場傾倒垃圾，竟另基
    於違背職務收賄之概括犯意，違背其管理垃圾車進場之職務
    ，自90年1月17日起至90年6月間止，連續讓楠福環保公司（
    負責人庚○○）每一星期入場一至二次傾倒垃圾，並按每車
    次三千元之代價，每星期結算一次收取賄款，連續先後向庚○○（或由其子己○○交付）收受共二十車次計六萬元之賄
    賂，使楠福公司獲得免費進場費四萬元之不法利益（詳如附
    表四編號(二)所載）。
  (四)癸○○並明知尚郁公司之入場證期限原至89年11月29日，嗣
    經申請延展至90年5月29日，嗣並經歸仁鄉公所函令至90年4
    月 2日起封場而停止入場，又承前開違背職務收賄之概括犯
    意，違背其管理垃圾車進場之職務，自90年4月2日起至90年
    6 月27日止，透過尚郁公司辛○○之聯絡及通知，連續讓尚
    郁公司入場免費傾倒垃圾，使尚郁公司因而獲得免費進場費
    共計八十八萬二千元之不法利益（其進場時間、重量、及免
    繳金額詳如附表一編號(八)至(十)所列載），癸○○自90年3 月
    至6月，按月先後向尚郁公司丑○○（或由其妻蔡詹貴美交
    付，民國45年12月9日生）收受賄賂各三萬元，總計十二萬
    元。
  (五)癸○○因違背其管理垃圾車進場之職務，使無入場證之明禹
    環保工程行自90年1月17日起至90年6月間止免費進場傾倒廢
    棄物，因而獲得免費進場費共計二十三萬六千元之不法利益
    （其進場時間、重量、及免繳金額詳如附表三編號(二)(2)及(三)
    至(七)所列載）後，因其女兒生病急需醫藥費，乃利用上開機
    會，另行起意復承前開違背職務收賄之概括犯意，於90年 6
    月19日，透過丁○○之司機賴志明向丁○○索賄三萬元，丁○○乃依其指示交付三萬元賄款予癸○○。癸○○於案發後
    即於90年7月5日主動將上開賄款三萬元交還丁○○。
  (六)嗣癸○○於90年 6月27日接受法務部調查局台南縣調查站之
    調查時，及其後檢察官偵查時，均自白上開犯行，因而查獲
    其他共犯子○○、丑○○、辛○○等人犯行，並於91年 5月
    16日向檢察官主動交出賄款二十七萬六千元（包括尚郁公司
    十二萬元、庚○○六萬元、丁○○三萬元及尚郁公司另交付
    之封口費六萬六千元，該部分不構成犯罪，詳後述）。
四、辛○○、薛琨隆、蔡淑雲、林坤山（以上四人中除辛○○外
    ，餘三人業經原審另行判決）分別係尚郁環保工程有限公司
    （下簡稱尚郁公司，業經原審另行判決）之前股東、經理、
    環保技師兼會計、負責人，李德欽、閰興源及萬勝忠（三人
    均經原審另行判決）均係尚郁公司之垃圾車司機，蔡詹貴美
    （經原審法院另行判決）係丑○○（尚郁公司之前負責人）
    之妻。辛○○、丑○○、蔡詹貴美、薛琨隆、李德欽、閰興
    源及萬勝忠等人均明知尚郁公司之歸仁垃圾場入場證期限原
    至89年11月29日，嗣經申請延展至90年5月29日，嗣並經歸
    仁鄉公所函令至90年4月2日起封場而停止入場，詎辛○○、
    丑○○與前述薛琨隆、蔡淑雲、林坤山、李德欽、閰興源及
    萬勝忠等人竟共同基於概括之犯意聯絡，未依前述入場證之
    許可期限，仍連續於附表一編號(八)至(十)所示之時間，由李德
    欽、閰興源及萬勝忠等人將所清除之廢棄物載運至歸仁垃圾
    場傾倒。丑○○、蔡詹貴美（民國45年12月9日生）並基於
    行賄之共同及概括犯意聯絡，因癸○○違背職務，使尚郁公
    司非法進場傾倒垃圾，遂在該段違法傾倒廢棄物期間，或由
    丑○○或由其妻蔡詹貴美，連續自90年3月至6月間，按月交
    付賄款三萬元予癸○○，總計十二萬元。
五、嗣於90年6月27日經檢察官指揮法務部調查局台南縣調查站
    執行搜索，始查得上情。
六、案經法務部調查局台南縣調查站移送臺灣臺南地方法院檢察
    署及該署檢察官自動檢舉（辛○○部分）偵查起訴。
    理  由
甲、關於證據能力方面
  一、被告子○○、丑○○、辛○○、寅○○、丙○○、甲○○
      、乙○○、壬○○及其等之辯護人雖均以：證人陳誌謀、
      林俊興、張明元、李德欽、閻興源、萬勝忠、薛琨隆、蔡
      淑雲、林坤山、賴志明、林上慶、庚○○、丁○○、蔡德
      水、竇金城、賴清印、癸○○等人於調查站所為之陳述，
      係屬審判外之陳述，不具證據能力云云，惟查：
    (一)按刑事訴訟法對被告以外之人於檢察事務官、司法警察官
      或司法警察調查中所為之陳述，與審判中不符時，其先前
      之陳述具有較可信之特別情況，且為證明犯罪事實存否所
      必要者，例外得為證據，同法第159條之2定有明文。故依
      上開規定，被告以外之人於審判外之陳述例外地具有證據
      能力之要件為：被告以外之人於審判中到庭陳述；被告以
      外之人審判中之陳述與於檢察事務官、司法警察官或司法
      警察調查中所為之陳述（即審判外之陳述）不符；被告以
      外之人於審判外之陳述具有較可信之特別情況；審判外之
      陳述須為證明犯罪事實存否所必要。又此所謂的「較可信
      之特別情況」係指依據先前陳述之背景，具有特別情況，
      致使其較審判中之陳述為可信時，即例外地賦予證據能力
      。至於是否先前陳述之背景具有特別情況，則需斟酌個案
      不同之情形具體予以認定，亦即依據陳述人於警詢時及法
      院審理中所為陳述時之「外部情況」（指陳述人該次之觀
      察、記憶、表達是否正確、陳述人有無虛偽陳述之動機等
      ），加以綜合評斷陳述人於警詢中所為之陳述，是否具有
      較可信之狀況。查證人陳誌謀、林俊興、蔡德水等人雖於
      原審法院審理時，均翻異前開於調查站所為之證詞，然本
      院審酌各種外部情況，認以其等於調查站時所陳稱之情節
      ，與偵查中證述之內容大致相當，確具顯較可信之情況（
      詳如後敘），且為證明犯罪事實存否所必要，而有證據能
      力。
    (二)至證人張明元、李德欽、閻興源、萬勝忠、薛琨隆、蔡淑
      雲、林坤山、賴志明、林上慶、庚○○、丁○○、竇金城
      、賴清印、癸○○等人於調查站所為之陳述，雖係審判外
      之陳述，然上開證人於本案原審審理時，業已到庭具結接
      受詰問，經確認其等於調查站所為之陳述均屬實在，而認
      其等仍為相同之陳述，則本院自以其等在法院審判中所為
      之供述為證據，自不再探究其等上開證據能力之有無。
  二、被告子○○、寅○○之辯護人鄭慶海律師另以：調查站監
      聽子○○、寅○○、戊○○之錄音譯文未經合法調查，不
      能確定是否係該等人之談話內容，沒有證據能力云云，但
      查：
    (一)按除法律另有規定外，實施刑事訴訟程序之公務員因違背
      法定程序取得之證據，其有無證據能力之認定，應審酌人
      權保障及公共利益之均衡原則，刑事訴訟法第158條之4定
      有明文，依該條規定之反面解釋，公務員符合法定程序取
      得之證據，應具有證據能力。
    (二)查本案經由法務部調查局台南縣調查站依通訊保障及監察
      法第5條第1項第 1款之規定，申請對其等之電話為監聽錄
      音，而經臺灣臺南地方法院檢察署檢察官核准在案，有該
      署通訊監察書八紙附卷可佐（調查卷第二宗第124至137頁
      ），此部分之監聽既依法定程序為之，應認具有證據能力
      。
    (三)又查，被告子○○之辯護人鄭慶海律師所爭執上開監聽內
      容，未經合法調查而未能確定係子○○、戊○○之對話乙
      節，經本院於95年 2月14日經當庭播放予被告子○○、戊○○二人確認結果，應屬該二人之對話無訛，有該日勘驗
      筆錄可參（本院卷(二)第45、46頁），是辯護人執此而主張
      無證據能力，亦非可採。
  三、至共同被告辛○○、丑○○、蔡詹貴美於調查站所言，其
      證據能力，本院判斷如下：
    (一)按中華民國92年 1月14日修正之刑事訴訟法施行前，已繫
      屬於各級法院之案件，其以後之訴訟程序，應依修正刑事
      訴訟法終結之，但修正刑事訴訟法施行前已依法定程序進
      行之訴訟程序，其效力不受影響，刑事訴訟法施行法第 7
      條之3定有明文。又按刑事訴訟法係92年1月14日修正，同
      年2月6日公布，並於同年9月1日施行。
    (二)又按共同被告於調查站所為關於其他被告部分之供述，固
      係屬「證人」之身分，然司法警察或司法警察官於詢問證
      人時，並無具結規定之適用，是警方雖未令其具結，尚無
      違法可言，合先敘明。
    (三)又查，上開證人於警詢所為之供證，固屬被告以外之人於
      審判外所為之言詞陳述，但上開供述係出於自由意志，且
      經刑事訴訟法新法施行前，業經原審法院於新法施行前所
      進行之訴訟程序，提示予被告辯論，被告均表示無意見，
      於本院準備程序及審判時，被告亦陳明對於上開供述證據
      之證據能力無意見，並同意列為本案之證據方法，亦未請
      求再傳訊詰問上開證人而放棄詰問權，即令審判長訊以：
      「尚有何證據請求調查？」時，被告等人亦均答稱：「無
      」，顯已消極捨棄其等於審判中之詰問權。準此，上開供
      述證據已於新法施行前，經法院踐行合法之調查程序，依
      前揭刑事訴訟法施行法第7條之3之規定，其效力自不受影
      響，應認具有證據能力。
乙、撤銷改判部分（即被告癸○○、子○○、丑○○、辛○○有
    罪部分）
壹、認定犯罪事實所憑之證據及理由
【被告子○○部分】
（一）公務員對於主管事務圖利及公務員職務登載不實部分
  一、訊據上訴人即被告子○○矢口否認有上揭犯行，辯稱：伊
      未讓尚郁公司進場垃圾量以多報少，亦未讓群眾公司、明
      禹環保工程行、楠福公司庚○○等人未有入場證而進場傾
      倒垃圾云云。
  二、按凡至垃圾掩埋場代為處理者之廢棄物，應按其重量計算
      收費，其標準以每公斤二元計收；又無入場證者，不得進
      場，「台南縣歸仁鄉垃圾衛生掩埋場代為處理事業廢棄物
      收費辦法」第3條及第7條分別定有明文，而上開「收費辦
      法」乃係歸仁鄉鄉民代表會所議決通過之規約（見90偵字
      第10729號卷第228頁及第229頁），又依地方制度法第38
      條之規定，歸仁鄉公所自應予以執行。是被告子○○身為
      歸仁鄉垃圾場之管理員，自有遵照前開辦法收費之義務，
      合先敘明。
  三、關於尚郁公司以多報少短繳進場費而圖利及業務登載不實
      部分：
    (一)證人李德欽、閰興源、萬勝忠及薛琨隆於調查筆錄中均坦
      承：尚郁公司所有垃圾在90年6月底以前，均傾倒於歸仁
      鄉衛生垃圾掩埋場；歸仁垃圾場初期係由子○○負責管理
      ，直到90年初（90年1月）才由癸○○接任，因此都由子
      ○○及癸○○兩人負責收費及開立收據；尚郁司經理薛琨
      隆指示我們司機，在收集垃圾大約一半的時候，即先行至
      永大地磅過磅取得磅單，然後繼續收集垃圾至滿車，才載
      入歸仁垃圾場傾倒，並將先前所取得之磅單交與子○○或
      癸○○，該兩人即按該磅單所載之數量收費，所以歸仁垃
      圾場收取尚郁公司所傾倒之垃圾費用僅是實際量之一半等
      情甚詳（見附件卷(一)第32頁反面、第36頁正面、第39頁正
      面、第43頁反面及第44頁正面、第48頁反面），且證人李
      德欽、萬勝忠、閰興源、薛琨隆於90年10月16日檢察官初
      訊時均供稱調查筆錄內容實在（見90偵字第10 729號卷第
      34頁至第42頁）。再參酌，被告癸○○於原審及本院審理
      時，均以證人身分經具結而結證其於調查站及檢察官偵查
      中所為之自白均屬實在，而依其自白內容稱：子○○任管
      理員時，就讓尚郁公司進場垃圾量以多報少，所以伊任管
      理員時也循子○○模式處理。伊接管理員時，子○○有交
      代伊依照磅單上重量開繳費單，不要管磅單上重量是否實
      在；當伊任怪手（挖土機）操作員時常跑到管理室，看到
      子○○依磅單開繳費單，但進場垃圾車都為十五噸重，而
      磅單所載之垃圾量僅一、二噸，顯然有短報情形，只是大
      家心照不宣等語明確（見90偵字第10729號卷第211頁反面
      及第448頁反面）。參互上開證詞以觀，足認尚郁公司之
      司機確有以多報少載運垃圾進入歸仁垃圾場，被告子○○
      明知此種情形，且將不實之較少數量記載於垃圾場處理費
      收據上，以圖利尚郁公司，至為明灼。是被告子○○辯稱
      未讓尚郁公司進場垃圾量以多報少云云，顯係卸責之詞，
      不足採信。
    (二)又查，證人尚郁公司之司機閻興源、萬勝忠、李德欽及尚
      郁公司業務經理薛琨隆均一致指證：歸仁垃圾場收取尚郁
      公司所傾倒之垃圾費用僅約實際量之一半等語明確，雖證
      人萬勝忠、薛琨隆並曾供稱：所短報之垃圾量應在一半以
      上，然基於罪疑惟輕之原則，本院認定在其短報之重量應
      為二分之一，準此，再依歸仁鄉公所有紀錄之代處理機構
      廢棄物數量明細表所載（見90年偵字第10729號卷103至11
      3頁），尚郁公司於被告子○○擔任管理員期間89年10月1
      日起至90年 1月16日進場之垃圾量，計算其短報之垃圾量
      ，並以每公斤二元計算，故被告子○○在該段期間使尚郁
      公司圖得之短繳進場費之不法利益共計一百零七萬一千二
      百八十元（其計算所得之磅單重量、實際重量、實繳金額
      、應繳金額及短繳金額詳如附表一編號(一)、(二)、(三)及(四)(1)
      所列載）。
  四、關於對於主管之事務，圖利丁○○（即明禹工程行）不法
      利益部分：
    (一)訊據被告子○○矢口否認有上揭犯行，辯稱：沒有入場證
      者，伊未曾允許其進場云云。
    (二)惟查：明禹工程行所取得歸仁鄉公所入場證之有效期限僅
      至89年10月 6日止，然竟經被告子○○之允許，自89年12
      月16日起仍繼續進場傾倒垃圾等情，業據證人丁○○於調
      查站供承在卷（見90偵字第 10729號卷第336頁及第337頁
      ），核與證人即協助明禹工程行清運之司機賴志明於調查
      站及原審法院所證述：「我駕駛的垃圾收集車，若從12.
      15.合約到期到4.每週一車次約二噸，約估為三十六噸
      ；5.1.至6.每天約一點五噸，約估九十噸，兩者合
      計約一二六噸。」（見附件卷第一宗第70頁，偵字第7405
      號卷第21頁，原審卷第一宗第176至177頁）、「後來丁○○有告訴我要進入歸仁垃圾場傾倒時，需事先以電話聯絡
      管理員，看是否可進場，管理員之前是子○○，之後是癸○○。」（偵字第10729號卷第337頁反面，原審卷第一宗
      第177頁，原審卷第二宗第296頁）及證人即同案被告癸○○所稱：丁○○是子○○任管理員時就違法進場等語（見
      90年偵字第10729號卷第213 1頁）等情均相符合。並有丁○○所提出之歸仁鄉公所88年10月7日88所清字第14669號
      函影本在卷可參（見同上卷第199頁）。且參酌000000000
      0 號電話譯文表所載，被告子○○於擔任垃圾場管理員期
      間，確有允許被告丁○○所經營之明禹工程行違法進場傾
      倒垃圾情事（詳如調查卷(二)證據九之(二)第 5頁、第24頁、
      第34頁）。綜合上開證據，足認被告子○○確曾多次允許
      無入場證之被告丁○○免費進場傾倒垃圾之事，應可認定
      。是被告子○○所辯沒有入場證者伊未允許其進場云云，
      顯係卸責之詞，諉無足信。
    (三)又查，依證人即協助明禹工程行清運之司機賴志明前揭所
      證述：「我駕駛的垃圾收集車，若從12.15.合約到期到
      4.每週一車次約二噸，約估為三十六噸；5.1.至6.
      每天約一點五噸，約估九十噸，兩者合計約一二六噸。
      」等語，準此計算，被告子○○自89年12月16日起至90年
      1 月16日止，讓明禹環保工程行免費進場傾倒廢棄物因而
      獲得免費進場費共計一萬六千元之不法利益（其計算所得
      依進場時間、重量、及免繳金額詳如附表三編號(一)及(二)(1)
      所列載）。
  五、關於對於主管之事務，圖群眾公司不法利益部分：
    (一)訊據被告子○○固坦承允許無入場證之群眾公司進場傾倒
      大理石等情，然矢口否認有圖群眾公司不法利益之犯行，
      辯稱：伊讓群眾公司傾倒之大理石是作為舖路之用云云。
    (二)惟查，群眾公司原雖有取得歸仁鄉公所之入場證，然已經
      歸仁鄉公所函令自89年12月15日起停止進場，有歸仁鄉公
      所89年3月1日所清字第2598號函稿及89年12月 1日89所清
      字第18505號函在卷可稽（見附件卷(三)第18頁及調查卷(一)
      證據四第42頁）。又參酌0000000000號電話譯文（詳調查
      卷(二)證據九之(二)第33頁）所載內容「（時間：八十九年十
      二月二十三日十六時三分）子○○問陳誌謀（群眾公司之
      司機）在那裡，陳誌謀表示已到歸仁鄉六甲村附近，快要
      進垃圾場了」及第四０頁所載內容「（時間：八十九年十
      二月三十日九時三十五分）男（指群眾公司另一位司機蔡
      德水）：我是『水仔』，阿瞬你好！我要載大武給你。瞬
      （代表被告子○○）：我現在很忙，你自己先進場去。男
      ：門有開嗎？誰在？瞬：門開了，沒有人在那裡。男：我
      載的是大理石。」。再參以，證人即群眾公司司機陳誌謀
      於調查站初訊時證稱：「按規定，每噸廢棄物本公司需繳
      交新台幣二千元給歸仁鄉公所，當時之垃圾場管理員為子
      ○○，他未禁止我們公司載運事業廢棄物進場傾倒，我有
      時還會以大哥大0000000000和他或癸○○聯絡，通知他們
      我要載運大理石等廢棄物進傾倒。」（調查卷第一宗第 6
      至 7頁）；群眾公司負責人林俊興於調查站則證稱：「陳
      誌謀及蔡德水自行和歸仁鄉垃圾場人員協調決定的，該些
      大理石廢棄物在環保局禁止後仍繼續傾倒在歸仁鄉垃圾場
      並沒有繳交任何費用給歸仁鄉公所。」（調查卷第一宗第
      24頁，偵字第10729號卷第339頁反面）；群眾公司司機蔡
      德水亦證稱：「我只是奉命行事。……自禁止入場迄至貴
      站90 年6月開始偵辦止，合計非法入場傾倒數量大約一、
      二十噸，而這些非法入場之廢棄物，子○○及癸○○均確
      實沒有依規定向我收取每噸兩千元之入場費。……我幫群
      眾公司非法進場所省下之入場費。……因在禁止入場後，
      按規定我是不能再進場傾倒垃圾，為免遭其他單位查獲我
      非法進場傾倒，子○○要求我在進場前必需先以電話聯絡
      ，以確保安全，其中89年12月30日及90年2月9日之兩通電
      話譯文都是我要載運廢棄物入場傾倒前，事先與子○○聯
      絡要求他或癸○○能讓我非法進入歸仁鄉垃圾場傾倒。」
      （偵字第10729號卷第163至164頁）。雖證人陳誌謀、林
      俊興事後於原審法院均改口稱：係載大理石舖道路，然其
      等於調查站初供時已指證明確，且與證人蔡德水所證述及
      同案被告癸○○所自白之犯罪情節大致相符，足見其等於
      調查站所供述之內容，與事實相合而可採。參互上開事證
      ，堪認群眾公司在歸仁鄉公所函示自89年12月15日起停止
      進場後，確在被告子○○知情之狀況下，進場傾倒大理石
      ，足可確定。
    (三)次查，依「台南縣歸仁鄉垃圾衛生掩埋場代為處理事業廢
      棄物收費辦法」第七條規定可知，歸仁鄉轄區事業廢棄物
      入場，應經申請核准發給入場證。而核發入場證之權限在
      鄉長，此觀諸扣押物編號一之公文自明，是被告子○○並
      無允許他人進場傾倒事業廢棄物之權限甚明。又群眾公司
      所進場傾倒之大理石係屬事業廢棄物，此應為被告子○○
      所知悉，被告子○○明知群眾公司已依法停止進入垃圾場
      ，仍違背法令允許群眾公司進場傾倒事業廢棄物，且未予
      收取進場費，使群眾公司取得免繳進場費之利益，益徵被
      告子○○圖群眾公司不法利益之圖利犯行，已甚顯然，自
      可認定。
    (四)再查，依證人即群眾公司司機陳誌謀證稱：估計月進場傾
      倒之廢棄物大約十噸（偵字第 10729號卷第395、396頁）
      ；司機蔡德水亦證稱：自禁止入場迄至貴站90年 6月開始
      偵辦止，合計非法入場傾倒數量每月大約一、二十噸（同
      上卷第163、164頁），基於罪疑惟輕之原則，本院認定每
      月非法免費進場之垃圾量係十噸。則準此計算，被告子○○自89年12月16日起至90年 1月16日止，使群眾公司免費
      進場傾倒廢棄物因而獲得免費進場費共計二萬元之不法利
      益（其計算所得之入場時間、重量、及免繳金額詳如附表
      二編號(一)及(二)(1)所列載）。
（二）被告子○○對於違背職務行為之收賄罪部分及被告癸○○
      幫助收賄部分
  一、訊據被告子○○矢口否認有收受賄賂之犯行，辯稱：沒有
      入場證者伊未曾允許其進場，且未曾向庚○○收取賄賂，
      89年12月16日亦無委託癸○○向庚○○收取賄款一萬五千
      元云云。
  二、經查被告子○○如何違背職務，允許楠福公司庚○○、己○○父子進場傾倒垃圾，並向證人庚○○收受賄賂及被告
      癸○○幫助被告子○○收受賄賂等犯行，業據同案被告癸○○自白甚詳，並據證人庚○○於本院審理時經以證人身
      分具結稱：我有交六萬元給子○○，因為禁止進入垃圾場
      ，才拿六萬元給子○○，在子○○擔任管理員共倒了二十
      次垃圾等語；另證人己○○於本院審理時亦結證稱：幫父
      親庚○○送了一、二次錢給子○○等語在卷（本院卷(二)第
      102、103、 106頁），核與證人庚○○於調查站、偵查時
      及原審法院迭次所供述：子○○允許其入場傾倒垃圾而收
      受賄賂之內容大致相符（90年偵字第7437號第5、6頁、原
      審卷(三)第79頁）。且參酌被告子○○所使用之0000000000
      號電話通訊監察譯文表（下稱譯文表，見調查卷(二)證據九
      ─(二)）所載，被告子○○於擔任垃圾場管理員期間，確有
      允許被告庚○○及己○○父子違法進場傾倒垃圾情事（例
      如：第2、3、5頁、．．．、第41頁、 ．．．等）。再參
      以，同案被告癸○○亦供稱：庚○○自子○○任管理員起
      ，就已進場傾倒了等語（見90偵字第 10729號卷第4931正
      反面）。
      參互上開證言，證人庚○○所供稱交付賄款之次數、金額
      均已指明，且與癸○○自白內容相合，復有電話譯文可稽
      ，事證已甚明確，被告子○○所辯沒有入場證者伊未允許
      其進場云云，顯係卸責之詞，難以採信。
  三、次查，證人庚○○既已坦承被告子○○連續向其收取賄賂
      約六萬元乙節，已如前述，又被告癸○○亦坦承於89年12
      月16日，曾代被告子○○向庚○○收取賄賂一萬五千元後
      轉交予被告子○○等情（見90偵字第10729號卷第213頁正
      面），核與0000000000號譯文表（調查卷(二)證據九─(二)第
      22頁及第23頁）所載，被告子○○及癸○○間之對話內容
      「（時間：89年12月16日13時33分）瞬（代表被告子○○
      ）：你還在垃圾場嗎？璋（代表被告癸○○）：有。瞬：
      『阿池』（指被告己○○）他老爸要下去（指運垃圾來）
      ，你幫我拿起來（指賄款），他要拿給我。璋：你幾點要
      來拿？瞬：我今天要到五點啦，我晚上去你家拿就好了。
      璋：好。」及「（時間：同日13時49分）璋：有啦！他有
      拿給我啦。瞬：好。璋：你有算幾台嗎？瞬：拿多少？璋
      ：拿四、五台啦！瞬：對啦！璋：你五點看要在那裏等，
      我拿過去給你。瞬：好啦！」等內容相符，足認被告子○○確有委請被告癸○○向庚○○收取賄款之情事。而證人
      庚○○亦坦承有交付上開款項予被告癸○○乙節，雖證人
      庚○○供稱：該筆款項是伊要給癸○○的云云，然質之庚○○亦供稱：子○○任管理員時，沒有要行賄癸○○，當
      時是要行賄子○○的等語（見同上卷第214頁），足認證
      人庚○○確有行賄子○○及癸○○有幫助轉交賄款與子○○等情，亦甚明確。從而，被告子○○違背職務收賄罪，
      及被告癸○○幫助收賄之犯行，均堪認定。
【被告癸○○部分】
  一、上開事實欄二所載之犯行，業據被告癸○○迭於調查站、
      檢察官偵查、原審及本院審理時迭次均坦白承認。
  二、又查，被告癸○○自90年 1月17日起至90年4月1日止，讓
      尚郁公司進場之垃圾量以多報少，短繳進場費部分，核與
      證人李德欽、閰興源、萬勝忠及薛琨隆於調查筆錄中均坦
      承尚郁公司進入歸仁垃圾場傾倒之垃圾量有勾結被告癸○○以多報少，磅單上所載之數量僅約實際載運量之一半等
      情相符（詳如前揭被告子○○部分所列載之理由），並有
      扣押之歸仁鄉公所垃圾場處理費收據一本在卷可按，又有
      被告癸○○所使用之0000000000號電話譯文表（見調查卷
      (二)證據九─(一)第34頁、第81頁 、第103頁）所載譯文可資
      參佐，足認被告癸○○此部分自白與事實相符。
  三、再者，被告癸○○於90年4月2日歸仁垃圾場封場後，仍允
      許尚郁公司免費進場傾倒垃圾及自90年 1月17日起，允許
      無入場證之被告庚○○父子、丁○○免費進場傾倒垃圾部
      分，核與辛○○、李德欽、閻興源、萬勝忠及薛琨隆分別
      於調查筆錄中坦承尚郁公司在歸仁垃圾場封場後，仍持續
      免費違規進場傾倒事業廢棄物等情（分別見附卷件(一)第31
      頁至第44及第47頁至第51頁、90偵字第10729號卷第315
      頁至第319頁）、暨證人庚○○及丁○○於調查站及偵審
      中均坦承未取得歸仁鄉公所入場證，在被告癸○○之允許
      下，進入歸仁垃圾場傾倒等情相符，並有被告癸○○所使
      用之0000000000及0000000000號電話譯文表各一份（見調
      查卷(二)證據九─(一)）在卷可稽，被告癸○○此部分自白亦
      與事實相符。
  四、另查，被告癸○○自白按月向尚郁公司收受賄賂計十二萬
      元等情，又被告辛○○於調查筆錄中亦供稱：尚郁公司在
      每個月七日都會由會計做出總帳，並分給股東參閱，其當
      中雖都列有「歸仁雜支」支出，其金額十一萬、十二萬不
      等，惟這些錢是給歸仁鄉公所那些公務員的等語（見附件
      卷(一)第33頁反面），另參酌0000000000號電話譯文表第八
      頁所載內容「（時間：九十年五月七日十三時）璋（代表
      被告癸○○）：喂！剛剛那包是『董仔』（指被告丑○○
      ）給我的，你看要怎麼用，．．．，要存那裡你自己去那
      個，知道嗎？女（代表被告癸○○之妻）：好，等一下我
      拿去存。璋：存妹妹（指女兒）的帳號嗎？女：你一萬，
      妹妹一萬，剩五千留著花用。．．．」，並有尚郁公司帳
      冊及帳證資料中，確有「歸仁雜支」及九十年四、五、六
      月份仍有不尋常之「進場費」之記載（按九十年四月二日
      以後，歸仁垃圾場已封場，未再繳交進場費；影本見調查
      卷(一)第 94頁至第104頁）等情，及被告癸○○所提出之其
      妻曾雅珠郵政存簿儲金簿影本一份（見90偵字第7355號卷
      第 7頁至第10頁）在卷可憑，足認被告癸○○此部分自白
      與事實相符。
  五、復查，被告癸○○自白按每車次三千元之代價，向被告庚○○父子收受賄賂，總計約六萬元部分，核與被告庚○○
      所供述之情節相符，另參酌0000000000電話譯文表（見調
      查卷(二)證據九─(一)）第6頁、第12頁、第13頁、第14頁、
      第29頁、第42頁、第82頁、第83頁及0000000000號電話譯
      文表（見調查卷(二)證據九─(一)）第21頁至第25頁、第27頁
      、第30頁、第36頁、第37頁、第60頁、第61頁、第67頁、
      第68頁、第72頁、第73頁、第75頁至第77頁、第85頁、第
      86頁、第93頁至第95頁所載內容，均載有被告癸○○與庚○○或其子己○○間，關於交付賄款之數額、時間、地點
      等事項之協商過程，並經證人庚○○或其子己○○於本院
      審理時到庭結證屬實，益足認被告癸○○此部分自白與事
      實相符。
  六、第查，被告癸○○自白於90年 6月19日，向證人即明禹工
      程行丁○○收受賄賂三萬元部分，核與證人丁○○於調查
      筆錄、偵查初訊時供述及證人即原審被告賴志明於調查筆
      錄中證述之情節相符（分見90偵字第 7405號卷第5頁反面
      、第 6頁正面、第11頁正面及附件卷(一)第70頁正反面），
      另參酌0000000000號電話譯文表（見調查卷(二)證據九─(一)
      ）第76頁、第87頁、第88頁及證人賴志明所使用之000000
      0000號電話譯文表（見調查卷(二)證據九─(七)）第66頁所載
      內容，均有被告癸○○以女兒生病為由向丁○○拿取三萬
      元之記載，足認被告癸○○此部分自白亦與事實相符。雖
      證人丁○○證稱：被告癸○○係以女兒生病為由向伊借款
      三萬元云云，然查被告癸○○當時擔任歸仁垃圾場之管理
      員，又讓丁○○經營公司之車輛違規進入歸仁垃場，且被
      告癸○○在事後並未立即歸還，直至本案經台南縣調查站
      於90年 6月29日傳訊被告癸○○查悉上情後，被告癸○○
      始於90年7月5日以歸還借款名義將該筆款項歸還丁○○。
      則本院審酌借款當時被告癸○○之身分及其讓丁○○違規
      進場傾倒垃圾等情事，認為該三萬元與丁○○違規傾倒垃
      圾間有對價關係，性質屬賄賂甚明，證人丁○○所言係借
      款，應係被告癸○○之托詞，並非可採。是以，被告癸○○此部分行為，亦有違背職務收賄之行為，自可認定。另
      被告癸○○幫助子○○違背職務收賄之犯行，另詳如理由
      欄前揭子○○部分（二）之說明，其幫助違背職務收賄之
      犯行，亦堪認定。
  七、另查，被告癸○○自白違法讓群眾公司、明禹工程行無入
      場證免費進場傾倒垃圾、及於90年4月2日歸仁垃圾場封場
      後，仍允許尚郁公司免費進場傾倒垃圾等事實，業據被告
      癸○○坦白承認，並經證人即明禹工程行負責人丁○○、
      司機賴志明、群眾公司負責人林俊興、司機陳誌謀、蔡德
      水及尚郁公司司機李德欽、閻興源、萬勝忠等人供證明確
      ，詳如前揭被告子○○部分所列載之理由，並有被告癸○○0000000000號之電話譯文（見調查卷(二)證據九─(一)）可
      參，均足以認定被告癸○○在歸仁垃圾場停止進場後，猶
      違規讓群眾公司、明禹工程行、尚郁公司免費進場傾倒垃
      圾，使其等因而獲得免費進場之利益，其自白與事實相合
      ，是被告癸○○之圖利犯行，亦可認定。
  八、又查，尚郁公司歸仁垃圾場入場證期限原至89年11月29日
      ，嗣經申請延展至90年 5月29日，嗣並經歸仁鄉公所函令
      至90年4月2日起封場而停止入場，有台南縣歸仁鄉公所89
      年12月18日所清字第18 977號函稿影本暨尚郁公司89年12
      月2日陳情書（展延至90年1月15日）、台南縣歸仁鄉公所
      90年1月19日九○所清字第847號函稿影本暨尚郁公司90年
      1月15日陳情書（展延至90年3月20日）、台南縣歸仁鄉公
      所90年 2月19日九○所清字第2435號函稿影本暨合約書補
      核備案資料（進場期限為88年11月30日至90年 3月20日）
      、台南縣歸仁鄉公所89年11月9日九○所清字第15671號函
      （進場期限為89年11月30日至90年 5月29日，但本鄉垃圾
      場封場截止進場，不另通知）、台南縣環境保護局90年 3
      月 2日九○環廢字第4716號函影本（應暫停收受一般事業
      廢棄物）、台南縣歸仁鄉公所90年4月3日九○所清字第49
      84號函影本（90年4月2日停止使用）在卷可稽（以上分別
      見調查卷第一宗第64頁、第68至82頁、第90頁）。
  九、至被告癸○○讓群眾公司、明禹工程行、尚郁公司免費進
      場傾倒垃圾，因而其等因而獲得免費進場之不法利益，其
      認定金額及計算，詳如前述被告子○○部分之理由。因此
      ，被告癸○○使群眾公司自90年1月17日起至90年6月間止
      免費進場傾倒廢棄物因而獲得免費進場費共計十一萬元之
      不法利益（其進場時間、重量、及免繳金額詳如附表二編
      號(二)(2)及(三)至(七)所列載）；使明禹環保工程行自90年1 月
      17日起至90年 6月間止免費進場傾倒廢棄物，使明禹環保
      工程行因而獲得免費進場費共計二十三萬六千元之不法利
      益（其進場時間、重量、及免繳金額詳如附表三編號(二)(2)
      及(三)至(七)所列載）。另自90年4月2日起至90年 6月間日止
      ，使尚郁公司入場免費傾倒垃圾，則依證人即尚郁公司業
      務經理薛琨隆證稱：歸仁鄉垃圾場在90年 4月間正式封場
      ，尚郁公司依然安排垃圾車違法傾倒廢棄物於該場迄今。
      依尚郁公司運作之模式，每天皆會至少安排二部垃圾車傾
      倒於歸仁鄉垃圾場，亦即平均每日約有七、八公噸之垃圾
      違法傾倒於該場等語（他字第1312號卷第45頁），基於罪
      疑惟輕之原則，本院認定為每日七公噸，並依其進場日數
      計算而得，計使尚郁公司因而獲得免費進場費共計八十八
      萬二千元之不法利益（其進場時間、天數、重量、及免繳
      金額詳如附表一編號(八)至(十)所列載）。
【被告丑○○部分】
（一）共同行賄部分
  一、訊據上訴人即被告丑○○矢口否認有對被告癸○○關於違
      背職務行為交付賄賂之犯行，辯稱：未曾致送賄賂給癸○○云云。
  二、經查尚郁公司於被告癸○○任職管理員期間，被告癸○○
      有違背職務，讓尚郁公司進場之垃圾量以多報少，短繳進
      場費及90年4月2月歸仁垃圾場封場後，被告癸○○，仍違
      背職務，讓尚郁公司免費進場傾倒垃圾等情，業經被告癸○○自白明確，詳如前述。又被告癸○○自調查筆錄以迄
      偵查、原審及本院審理中均坦承90年3月至6月期間，被告
      丑○○或蔡詹貴美，每月交付其賄賂三萬元，總計十二萬
      元等情，而被告辛○○於調查筆錄中亦供稱：尚郁公司在
      每個月七日都會由會計做出總帳，並分給股東參閱，其當
      中雖都列有「歸仁雜支」支出，其金額十一萬、十二萬不
      等，惟這些錢是給歸仁鄉公所那些公務員的等語（見附件
      卷(一)第33頁反面）。另參酌0000000000號電話譯文表第 8
      八頁所載內容「（時間：90年5月7日13時）璋（代表被告
      癸○○）：喂！剛剛那包是『董仔』（指被告丑○○）給
      我的，你看要怎麼用，．．．，要存那裡你自己去那個，
      知道嗎？女（代表被告癸○○之妻）：好，等一下我拿去
      存。璋：存妹妹（指女兒）的帳號嗎？女：你一萬，妹妹
      一萬，剩五千留著花用。．．．」等語，並扣押物編號三
      及編號十六等尚郁公司帳冊及帳證資料中，確有「歸仁雜
      支」及九十年四、五、六月份仍有不尋常之「進場費」之
      記載（按九十年四月二日以後，歸仁垃圾場已封場，未再
      繳交進場費；影本見調查卷(一)第72頁至第80頁）等情，及
      被告癸○○所提出之其妻曾雅珠郵政存簿儲金簿影本一份
      （見90偵字第7355號卷第 7頁至第10頁）在卷可憑。且衡
      諸常情，若非被告丑○○及蔡詹貴美確有對被告癸○○行
      賄情事，被告癸○○何以供承上述情節，而須負擔最輕本
      刑十年以上有期徒刑之違背職務收賄罪責之理？堪認被告
      癸○○上開供述屬實，應予採信。
  三、況查，被告丑○○之妻蔡詹貴美前於原審審理時，就其所
      犯行賄犯行亦坦承不諱，足認前揭被告癸○○自白收賄之
      事實確與事實相符。從而，被告丑○○與蔡詹貴美共同對
      於被告癸○○行賄，事證明確，堪予認定。
（二）違反廢棄物清理法第46條第1項第4款部分
  一、訊據被告丑○○矢口否認有違反廢棄物清理法之犯行，辯
      稱：伊於八十九年二、三月間，將公司股份轉讓給郭芳在
      後，即未再負責尚郁公司之業務云云。
  二、經查尚郁公司歸仁垃圾場入場證期限原至89年11月29日，
      嗣經申請延展至90年 5月29日，嗣並經歸仁鄉公所函令至
      90年4月2日起封場而停止入場，已如前述，足見依其許可
      文件之期限，尚郁公司自90年4月2日封場起即不得再進入
      歸仁垃圾場傾倒垃圾，應可確認。然查尚郁公司於90年4
      月2日仍繼續進入歸仁垃圾場傾倒廢棄物至90年6月27日止
      等情，業據被告辛○○、證人即尚郁公司之司機李德欽、
      閰興源、萬勝忠及業務經理薛琨隆分別於調查筆錄中供認
      不諱（分見附卷件(一)第31頁至第44頁及第47頁至第51頁、
      90偵字第1072 9號卷第315頁至第319頁），足認尚郁公司
      自90年4月2日90年 6月27日止，確有未依廢棄物許可證內
      容清除廢棄物情事，應可確定。
  三、被告丑○○雖辯稱：伊於89年2、3月間，將公司股份轉讓
      給郭芳在後，即未再負責尚郁公司之業務云云。惟查被告
      丑○○自尚郁公司成立以迄90年 6月27日本件案發時止，
      始終係尚郁公司之實際負責人乙節，業經證人即同案被告
      辛○○於90年 7月11日調查筆錄中供稱：「…之後該公司
      負責人曾先後變更為郭芳在、林坤山，但其負責人變更之
      用意及詳情我不清楚，惟其他人事組織均無改變」、「我
      是尚郁公司股東，公司在每月七日都會由會計做出總帳，
      並分給股東參閱」等語明確（見附件卷(一)第32至34頁），
      復於90年10月17日檢察官訊問時供稱：「我是股東之一，
      88年公司成立時，我就加入了」、「尚郁公司目前股東係
      伊與丑○○，他二，我一」、「90年 7月11日調查筆錄實
      在」等語（見90偵字第 10729號卷第41頁），核與證人即
      尚郁公司之司機李德欽於調查筆錄中供稱「董事長名義上
      是林坤山，惟實際負責人為丑○○，股東有辛○○…，但
      實際上公司之帳目是由丑○○之妻蔡詹貴美負責」等語（
      附卷件(一)第36頁）、業務經理薛琨隆供稱：「我是尚郁公
      司之業務經理，公司高層（丑○○或林坤山）……」等語
      ；及尚郁公司登記負責人林坤山在調查筆錄中供稱：「尚
      郁公司原登記負責人為郭芳在，九十年三月間變更負責人
      為我。有關變更手續交由薛琨隆辦理，如何變更我不清楚
      」、「我每個月向公司支領三萬元，丑○○及蔡詹貴美係
      義務幫忙，所以沒有領薪水」、「尚郁公司大多由丑○○
      出面與歸仁鄉公所接洽有關傾倒垃圾事務，我本人均未出
      面與歸仁鄉公所任何人接洽相關情事」、「因為我請丑○○夫妻倆幫我在尚郁公司內掌控經營，所以大部分的事務
      我並不清楚」等語（89年他字第1312號卷50至52頁）之情
      節相符。參互前揭尚郁公司任職人員之證詞均一致指出尚
      郁公司確由被告丑○○夫婦在運作。再參諸，尚郁公司在
      該段期間進出歸仁垃圾場之數量，即可推估其為一家營業
      額不小的廢棄物清運公司，當時之登記負責人林坤山，竟
      稱尚郁公司主要之業務─傾倒垃圾，伊均未出面接洽，由
      丑○○在處理，伊僅月領三萬元，尚郁公司的帳目卻由丑
      ○○之妻蔡詹貴美在負責，凡此種種不合情理之事實，足
      以令法院確信，林坤山係掛名負責人，被告丑○○才是尚
      郁公司之實際負責人，應無疑義，且參以，被告丑○○並
      曾多次交付賄款予癸○○，業經本院認定如前，是被告丑
      ○○於本件案發期間，確有參與尚郁公司之經營，顯可認
      定。其所辯：伊未參與尚郁公司之經營云云，顯係卸責之
      詞，不足採信。
  四、綜上所述，被告丑○○為尚郁公司之實際負責人，其對於
      尚郁公司所取得之廢棄物許可證內容，自不得諉為不知。
      其對尚郁公司未依廢棄物清除、處理許可證之內容清除、
      處理廢棄物之犯行，與蔡詹貴美、辛○○、李德欽、閰興
      源、萬勝忠等人間，有犯意聯絡及行為分擔，均應負共同
      正犯之責，足堪認定。
【被告辛○○部分】
  一、訊據上訴人即被告辛○○否認有何參與前揭違反廢棄物清
      理法之犯行，辯稱：伊自將股份讓與郭芳在後，即未再參
      與尚郁公司之營運云云。
  二、經查被告辛○○於90年 7月11日調查筆錄中已供稱：「之
      後該公司負責人曾先後變更為郭芳在、林坤山，但其負責
      人變更之用意及詳情我不清楚，惟其他人事組織均無改變
      」、「歸仁垃圾場封場後，尚郁公司所清運之垃圾，．．
      ．，但因該垃圾場每月核准傾倒數量只有三百噸，但我們
      公司每月所載運的垃圾約九百噸，所以不須申報之垃圾廢
      棄物仍然違規載至歸仁垃圾場傾倒」、「我只知道歸仁垃
      圾場進場問題都是公司直接與丙○○、甲○○接洽處理，
      我只負責與子○○、癸○○接洽有關該垃圾場內挖土機清
      運騰出空間給尚郁公司垃圾車違規進場傾倒」、「我是尚
      郁公司股東，公司在每月七日都會由會計做出總帳，並分
      給股東參閱」等語（見附件卷(一)第32至34頁），嗣於90年
      10月17日檢察官訊問時復供稱：「我是股東之一，88年公
      司成立時，我就加入了」、「尚郁公司目前股東係伊與丑
      ○○，他二，我一」、「90年 7月11日調查筆錄實在」等
      語（見90偵字第10729號卷第 1、4頁），經核上開筆錄製
      作時間與案發時間較近，足見被告辛○○所為之自白，與
      事實較相符而應可採認。
  三、又查，證人閰興源於調查筆錄中亦供稱：「歸仁垃圾場封
      場後，辛○○指示伊等司機進場之前，先以電話通知癸○○，癸○○就會安排進場時間，若有上級來稽查或有公所
      轉運垃圾車在垃圾場時，癸○○會要求伊等暫緩進場傾倒
      ，避免被發現違法傾倒。」等語（見附件卷(一)第39頁正面
      ）。並參以，被告癸○○亦供稱：「尚郁公司垃圾車要進
      場，有時是辛○○跟伊連絡，有時是薛琨隆跟伊聯絡的」
      等語（見90偵字第10729號卷第449頁正面）。參互上開證
      人之證述內容與被告辛○○之自白相合。復參以，000000
      0000號及0000000000號電話譯文表所載被告辛○○與子○○、癸○○等人之連絡內容以觀（0000000000號電話譯文
      表第60頁、69頁，0000000000號電話譯文表第51頁、第63
      頁、第66頁、第72頁、第74頁、第91頁、第109頁、第110
      頁、第120頁、第150頁）。本院綜合上開補強證據，認已
      足資擔保被告辛○○前述自白之可信性，與事實相合，該
      自白應堪採信。
  四、經查尚郁公司歸仁垃圾場入場證期限原至89年11月29日，
      嗣經申請延展至90年 5月29日，嗣並經歸仁鄉公所函令至
      90年4月2日起封場而停止入場，已如前述，足見依其許可
      文件之期限，尚郁公司自90年4月2日封場起即不得再進入
      歸仁垃圾場傾倒垃圾，應可確認。然查尚郁公司於90年 4
      月2日仍繼續進入歸仁垃圾場傾倒廢棄物至90年6月27日止
      等情，業據被告辛○○、證人即尚郁公司之司機李德欽、
      閰興源、萬勝忠及業務經理薛琨隆分別於調查筆錄中供認
      不諱（分見附卷件(一)第31頁至第44頁及第47頁至第51頁、
      90偵字第1072 9號卷第315頁至第319頁），足認尚郁公司
      自90年4月2日起至90年 6月27日止，確有未依廢棄物許可
      證內容清除廢棄物情事，亦可確定。
  五、綜上所述，被告辛○○確有在附表一編號(八)至(十)所示之時
      間，參與尚郁公司違法進入歸仁垃圾場傾倒垃圾之情事，
      事證明確，其違反廢棄物清理法之犯行，洵堪認定。
貳、論罪科刑之理由
  一、按行為後法律有變更者，適用裁判時之法律，但裁判前之
      法律有利於行為人者，適用最有利於行為人之法律，刑法
      第2條第1項規定甚明。又按貪污治罪條例第6條第1項第 4
      款之圖利罪，原規定：「對於主管或監督之事務，直接或
      間接不法利益者，處五年以上有期徒刑，得併科三千萬元
      以下罰金。」，嗣於90年11月 7日該條項款之規定經修正
      為：「對於主管或監督之事務，明知違背法令，直接或間
      接圖自己或其他私人不法利益，因而獲得利益者，處五年
      以上有期徒刑，得併科三千萬元以下罰金。」；同時刪除
      未遂犯之處罰。申言之，現行圖利罪之成立，應以行為人
      對於主管或監督之事務，明知違背法令，直接或間接圖自
      己或其他私人不法利益，並因而獲得利益為構成要件。其
      犯罪構成要件較舊法更為嚴謹，並已修正改為結果犯，且
      不處罰未遂犯。可見圖利罪經90年11月 7日修法後之規定
      ，因犯罪構成要件較舊法更為嚴謹，並已修正改為結果犯
      ，且不處罰未遂犯，顯對於行為人最有利，應優先適用，
      合先敘明。
  二、被告子○○部分：
    (一)被告子○○於89年10月1日起至90年1月16日擔任歸仁垃圾
      場管理員，為依據法令從事公務之人員，其對於當時主管
      收取垃圾場進場費用之事務，明知垃圾場之收費規定應覈
      實收取，竟基於圖利他人不法利益之意思，在尚郁公司短
      報約一半垃圾量之情形下，及明知群眾公司、明禹工程行
      無入場證，猶讓尚郁公司、群眾公司、明禹工程行丁○○
      等人進場傾倒垃圾，因而獲得短繳或免費進場費之不法利
      益（如事實欄一(一)、(二)所載之犯行），核其所為，經比較
      新舊法後，係成立90年11月7日修正後之貪污治罪條例第6
      條第1項第4款之對於主管事務圖利罪。
    (二)被告子○○明知尚郁等公司所陳報之進場垃圾量為不實事
      項，竟猶登載於職務上所掌管之公文書（垃圾場處理費收
      據），足以生損害於歸仁鄉公所（如事實欄一(一)所載之犯
      行），所為係犯刑法第213條之公務員登載不實罪。
    (三)被告子○○違背職務向庚○○收取六萬元賄款（如事實欄
      一(三)所載之犯行），所為係犯貪污治罪條例第4條第1項第
        5 款之違背職務收賄罪。
    (四)被告子○○多次圖利、收賄及公務員登載不實之犯行，各
      時間緊接，手法相同，所犯各係構成要件相同之罪名，顯
      均分別係基於概括犯意所為，應分別依連續犯規定，各論
      以一罪，並均加重其刑。
    (五)又被告子○○其所犯前開圖利及公務員登載不實之二罪間
      ，有方法目的之牽連關係，應從一重之連續對於主管事務
      圖利罪論處。
    (六)被告子○○所犯圖利及違背職務收賄罪間，犯意各別，罪
      名不同，應予分論併罰。
    (七)至於，公訴人就被告子○○圖利之犯罪時間雖起訴之犯罪
      時間尚郁公司係自89年12月 9日起，而就附表一(一)、(二)所
      示89年10月、11月之犯行未起訴，然該部分犯行與起訴之
      部分，具有連續犯之關係，按諸公訴不可分之原則，自為
      起訴效力所及，是本院得一併審理，附此記明。
  三、被告癸○○部分
    (一)被告癸○○自90年 1月16日擔任歸仁垃圾場管理，為依據
      法令從事公務之人員，其對於當時主管收取垃圾場進場費
      用之事務，明知垃圾場之收費規定應覈實收取，竟基於圖
      利他人不法利益之意思，在尚郁公司短報約一半垃圾量之
      情形下，及群眾公司、明禹工程行、楠福公司無入場證、
      猶讓尚郁公司、群眾公司、明禹工程行、楠福公司無入場
      證進場傾倒垃圾，因而獲得短繳或免費進場費之不法利益
      （如事實欄二(一)、(二)所載）。核其所為，經比較新舊法後
      ，係成立90年11月7日修正後之貪污治罪條例第6條第 1項
      第4款之對於主管事務圖利罪。
    (二)被告癸○○明知尚郁等公司所陳報之進場垃圾量為不實事
      項，竟猶登載於職務上所掌管之公文書（垃圾場處理費收
      據），足以生損害於歸仁鄉公所（如事實欄二(一)所載之犯
      行），所為係犯刑法第213條之公務員登載不實罪。
    (三)被告癸○○違背職務向庚○○收取六萬元賄款；向尚郁公
      司收受賄賂十二萬元；向丁○○收賄三萬元（如事實欄二
      (三)至(五)所載之犯行），所為係犯貪污治罪條例第4條第1項
      第 5款之違背職務收賄罪。另基於幫助子○○違背職務收
      賄之犯意，幫助子○○向庚○○收賄，所為另犯貪污治罪
      條例第4條第1項第5款之違背職務收賄罪之幫助犯。
    (四)被告癸○○多次圖利、收賄及公務員登載不實之犯行，各
      時間緊接，手法相同，所犯各係構成要件相同之罪名，顯
      均分別係基於概括犯意所為，應分別依連續犯規定，各論
      以一罪，並均加重其刑，並就連續收賄及幫助收賄，論以
      較重之收賄一罪。
    (五)又被告癸○○其所犯前開圖利及公務員登載不實之二罪間
      ，有方法目的之牽連關係，應從一重之連續對於主管事務
      圖利罪論處。
    (六)被告癸○○所犯圖利及違背職務收賄罪間，犯意各別，罪
      名不同，應予分論併罰。
    (七)另按最高法院87年台上第3146號裁判意旨以：「貪污治罪
      條例第六條第一項第四、第五款之圖利罪，乃公務員職務
      上圖利之概括規定，必其圖利行為不合於同條例第四條、
      第五條及第六條其餘各款之特別規定者，始有其適用。若
      其圖利行為，合於其他特別規定時，即應依該特別條款論
      擬，不得適用圖利罪處罰」。故如行為合於貪污治罪條例
      第四條、第五條、第六條其餘各款之罪者，應優先適用各
      該罪名，無再論以圖利之必要。查本件被告癸○○就犯罪
      事實二(三)部分，向庚○○收賄，固使未取得進場許可證之
      楠福公司庚○○違反規定進入垃圾場傾倒垃圾，惟其目的
      並非僅止於圖利各該公司或私人，而在自己能藉此按車次
      收取賄款，依前揭裁判意旨及避免一行為重複評價，其所
      為該部分犯行，應祗論以較重之違背職務收賄罪，圖利上
      開私人部分，無再另行論罪之必要，併予敘明。
    (八)至於，公訴人就被告癸○○圖利之犯罪時間雖起訴之犯罪
      時間係自90年2月1日起，而就附表二(二)、附表三(二)及附表
      四(二)所示90年 1月17日至同年月31日止之犯行未起訴，然
      該部分犯行與起訴之部分，具有連續犯之關係，按諸公訴
      不可分之原則，自為起訴效力所及，是本院得一併審理，
      附此記明。
  四、被告丑○○、辛○○部分
    (一)按行為後法律有變更者，適用裁判時之法律，但裁判前之
      法律有利於行為人者，適用最有利於行為人之法律，刑法
      第2條第1項定有明文。查廢棄物清理法於89年 1月19日經
      總統公布修正後，於90年10月24再經總統修正公布，修正
      前廢棄物清理法第22條第 2項所定之有期徒刑雖與修正後
      之第46條第 1項均為一年以上五年以下之有期徒刑，罰金
      刑，舊法為銀元一百萬元以下，新法為新臺幣三百萬元以
      下，依現行法規所定貨幣單位折算新臺幣條例第二條規定
      ，幣單位為「元」者，以新臺幣三倍折算，故新、舊法關
      於刑度之規定均相同，依刑法第2條第1項本文之規定，應
      適用新法之規定，合先敘明。
    (二)核被告丑○○、辛○○未依廢棄物清除、處理許可文件內
      容，清除、處理廢棄物，所為均係犯修正後之廢棄物清理
      法第46條第1項第4款之罪。
    (三)被告丑○○、辛○○與蔡詹貴美、薛琨隆、李德欽、閰興
      源及萬勝忠等人間，對於違反廢棄物清理法之犯行，具有
      犯意之聯絡及行為之分擔，皆為共同正犯。
    (四)被告丑○○對於公務員違背職務之行為交付賄賂，所為另
      犯貪污治罪條例第11條第1項之行賄罪。
    (五)被告丑○○與蔡詹貴美對於行賄之犯行，具有犯意之聯絡
      及行為之分擔，皆為共同正犯。
    (六)被告丑○○、辛○○，先後多次違反廢棄物清理法犯行，
      及被告丑○○多次行賄犯行，各時間緊接、手法相同，所
      犯各係構成要件相同之罪名，顯係分別基於概括犯意所為
      之，皆應依刑法第五十六條連續犯規定，各論以一罪，並
      均加重其刑。
    (七)被告丑○○所犯違反廢棄物清理法及行賄二罪，犯意各別
      ，罪名互殊，應予分論併罰。
參、不另為無罪之諭知部分
一、被告子○○被訴圖利聖玄公司及違反廢棄物清理法第46條第
    1項第4款之教唆犯部分
  (一)公訴意旨略以：被告子○○自89年10月1日至90年1月16日止
    之期間擔任歸仁垃圾場之管理員，負責管理垃圾車之進場及
    收費業務。其明知依「台南縣歸仁鄉垃圾衛生掩埋場代為處
    理事業廢棄物收費辦法」第三條及第七條之規定，凡至垃圾
    掩埋場代為處理者之廢棄物，應按其重量計算收費，其標準
    以每公斤二元計收；又無入場證者，不得進場。子○○與其
    姊寅○○共同基於圖聖玄橡膠企業股份有限公司（下稱聖玄
    公司）不法利益之概括犯意聯絡，連續二次，由子○○教唆
    未領有廢棄物清除許可證之庚○○，至雲林縣大埤鄉○○路
    五三號聖玄公司載運事業廢棄物，庚○○遂指使具有犯意聯
    絡之己○○駕駛垃圾車前往聖玄公司載運廢棄物，並傾倒在
    歸仁垃圾場，子○○且未予收取進場費，每車次約四、五公
    噸，使聖玄公司因而獲得至少一萬六千元之不法利益。認被
    告子○○涉有貪污治罪條例第6條第1項第 4款之對於主管事
    務圖利罪嫌及共同教唆他人違反廢棄物清理法第46條第1項
    第4款之罪嫌等語。
  (二)公訴人認被告子○○與寅○○涉嫌共同對於主管之事務圖聖
    玄公司不法利益及教唆聖玄公司違反傾倒垃圾（違反廢棄物
    清理法第46條第1項第4款）之犯行，係以下列事證為論罪依
    據：
    (1)證人即被告癸○○於偵查中結證稱：曾經有二次，子○○
      要求己○○到寅○○公司去載事業廢棄物，己○○叫伊陪
      他去，每車約有四、五噸，載回歸仁垃圾場傾倒，當時伊
      擔任怪手操作員。所載運之廢棄物是橡膠作潛水物的材質
      等語（見90偵字第10729號卷第450頁）。
    (2)0000000000號電話譯文表第二頁所載，被告子○○與寅○○間之對話內容「（時間：89年12月7日10時39分）瞬（
      代表被告子○○）：蔡總裁，你好，有沒有要過去？蔡（
      代表被告寅○○）我今天早上就載去送『回收的』（指資
      源回收），要去試試看。瞬：這樣是不用再載到歸仁鄉垃
      圾場丟棄嗎？我告訴你，我們十五日就要封場了。蔡：那
      這樣一定要去。瞬：最多只能再載兩趟。蔡：再一趟就可
      以了，我把全部清一清。瞬：那這一趟有沒有？蔡：有啦
      ！你上一趟不是還沒有給我？瞬：單子我給你了，兩張磅
      單是你要去大陸前，我拿給你，你忘了？蔡：對，對，我
      到時候，下禮拜再一起將錢給你，這禮拜沒空。瞬：好啦
      ！那只剩一趟就對了。蔡：對，還要載一趟，．．．」及
      第四頁所載，被告子○○與庚○○間之對話內容「（時間
      ：同日十六時十四分）瞬（代表被告子○○）：劉仔。星
      期六要去我姊姊那兒。劉（代表被告庚○○）：星期六，
      好，那另外那一輛呢？瞬：我還沒有聯絡，你聯絡，尚郁
      那裏你聯絡一下。劉：好。瞬：你也聯絡『明璋』（指被
      告癸○○），要他帶路。另外要記得磅單要給我。劉：磅
      單就回來這裡磅？瞬：好」。
    (3)綜上二項，推認被告子○○確曾教唆庚○○至寅○○所任
      職之聖玄公司載運廢棄物，並傾倒在歸仁垃圾場等情，且
      與被告寅○○間有犯意聯絡。
  (三)訊據被告子○○堅決否認有何圖利聖玄公司情事及教唆該公
    司違規載運垃圾至歸仁垃圾場傾倒之犯行。經查：
    (1)訊據被告寅○○否認係檢察官所舉出之0000000000號監聽
      電話第四頁接聽子○○電話之人，且縱使該電話譯文屬實
      ，依該話譯文之內容，僅能得出該通話內容之受話方，有
      將聖玄公司垃圾載運至歸仁垃圾場之意思，惟載運垃圾之
      公司是否一併委由被告子○○代為洽定，及載運垃圾之公
      司是否須為領得許可證之合法公司，均未言明。準此觀之
      ，由該通電話錄音譯文並無法推知受話方有唆使被告子○○幫忙尋找未領得許可證之違法清運公司，代為處理聖玄
      公司垃圾之教唆故意。是檢察官憑該電話譯文，即認被告
      子○○與寅○○就未取得許可證違法業者庚○○前往聖玄
      公司載運圾垃之行為，有共同教唆之犯意聯絡，即有擬制
      、推測之嫌，自難採為論罪之依據。
    (2)至同案被告癸○○固曾於偵查中供稱：「寅○○我曾在斗
      六見過，曾經有二次，子○○曾要求己○○到寅○○公司
      去載事業廢棄物，己○○叫我陪他去，每車約有四、五噸
      ，載回歸仁垃圾場傾倒，當時我還在任怪手操作員」、「
      所載運的廢棄物是橡膠作潛水物的材質。當初是子○○要
      己○○去幫寅○○載運廢棄物的」，其於審理時供稱「當
      時有與己○○到寅○○位於嘉義大葉大學附近的公司載運
      廢棄物，載運的是製作潛水衣後的廢料，另外一次是寅○○他們公司遷到斗南或斗六，也在那邊載運過一次，運送
      的內容相同。到聖玄公司載運的廢棄物運到歸仁垃圾場。
      每次載運每台約有四至六噸左右。如果入場，歸仁垃圾場
      應該向其收取二萬四千元」等語（見原審法院92年7月1日
      筆錄）。然證人己○○於本院審理時到庭結證：癸○○有
      載我去過一家公司，但沒有載，他沒有告訴我那家公司是
      何人經營等語（本院卷(二)第 107頁），於原審審理中則供
      稱：「先前到聖玄公司二次，地點兩次都是斗南。電鈴是
      我按的。是癸○○告訴我那是聖玄公司。兩次載運的物品
      為類似潛水衣材質的不透水的物品」（見原審92年8月6日
      筆錄）。參互上開證詞，證人己○○就是否知悉所到之公
      司係聖玄公司及是否有載貨等節前後證述不一，已有瑕疵
      ，且其二人就載運的地點係斗六或斗南，亦互有出入，是
      其二人此部分之供述是否屬實，誠有可疑。
    (3)況且，證人己○○於原審法院92年8月6日筆錄及本院審理
      時均供稱：伊在89年12月 1日即去當兵，而前揭電話譯文
      記載子○○打電話叫庚○○於當週六去其姐姐處的時間係
      89年12月 7日，顯然在己○○當兵之後，該段譯文資料能
      否採為前揭所述及癸○○、劉榮哲前往寅○○處載運垃圾
      的認定依據，即有可疑。再者，本件起訴書關於庚○○指
      使己○○二次前往聖玄公司載運廢棄物的確實時間，原未
      載明，詳起訴書犯罪事實欄第三項後段，又參以被告子○○0000000000號行動電話的譯文在90年 3月15日尚錄得聖
      玄公司要求子○○派車前往載運圾垃的譯文資料（詳電話
      譯文卷同電話第 107頁），檢察官於本件關於被告寅○○
      與子○○共同教唆庚○○指派己○○前往聖玄公司違法載
      運垃圾之行為時間，究係何時？因未於起訴書內明載，而
      電話譯文資料關於聖玄公司與子○○連絡之時段，復不止
      一處，則本件可以作為被告子○○打電話叫庚○○去寅○○處載運垃圾的證明者，究係何時段之錄音譯文？如係前
      揭所述者，因與己○○所供當兵日期衝突，能否作為認定
      依據，亦有可疑，自難逕採為證明被告子○○犯罪之證據
      。
    (4)另參以，同案被告癸○○、己○○之供述關於載運垃圾地
      點之說法，互有出入，存有疑點，尚難遽採，復無其他諸
      如載運廢棄物之車輛、進出歸仁垃圾場、傾倒廢棄物之錄
      影或照片資料可供為癸○○、己○○確曾前往歸仁垃圾場
      違規傾倒垃圾之佐證，是此部分證據亦顯有不足。
    (5)復查，依卷內證據既無法確認癸○○、己○○曾前往聖玄
      公司載運廢棄物，自難由該事實推出蔡、劉二人前往聖玄
      公司載運廢棄物係受子○○之教唆所為。而被告子○○（
      0000000000號）電話譯文表第二頁關於聖玄公司女性人員
      打給子○○的電話譯文，僅能推知聖玄公司人員有意思透
      過被告子○○將其公司之廢棄物倒在歸仁垃圾場，惟尚無
      法得出「打電話之人有教唆原無犯意之子○○去找非法清
      運業者，前往清運聖玄公司垃圾」之結論。是以，關於被
      告子○○共同教唆原無犯意之庚○○、己○○違法清運垃
      圾一節，依卷內證據無法證明，自應為有利於被告子○○
      之認定。
  (四)綜上所述，依公訴人提出之各項證據，既均無法證明被告子
    ○○有教唆未領得許可證之庚○○等人違法清運聖玄公司垃
    圾，而圖利聖玄公司，依公訴人之證據方法，不足資為被告
    子○○該部分有罪之證明，基於無罪推定之原則，自應就該
    部分為被告子○○無罪之諭知，惟公訴人既認該部分與前揭
    論罪科刑之部分（圖利尚郁公司、群眾公司部分）有連續犯
    之裁判上一罪關係，另教唆違反廢棄物清理法第46條第 1項
    第 4款則有牽連犯之裁判上一罪關係，是該部分爰不另為無
    罪之諭知。
二、被告子○○被訴對於主管之事務，圖利戊○○部分：
  (一)公訴意旨又以：被告子○○於89年10月1日至90年1月16日擔
    任歸仁垃圾場之管理員期間，基於圖他人不法利益之概括犯
    意，連續違背法令允許戊○○免費進場傾倒廢棄物，使戊○○、丁○○及群眾公司因而獲得免繳進場費之不法利益。因
    認被告子○○涉有貪污治罪條例第6條第1項第 4款之圖利罪
    嫌等語。
  (二)公訴人認被告子○○涉有上開圖利罪嫌，係以證人戊○○於
    九十年七月十九日調查筆錄之自白及0000000000號電話譯文
    表第十頁所載，被告子○○及戊○○間之二段對話內容為論
    罪依據。
  (三)訊據被告子○○堅決否認有上揭犯行，經查：
    (1)廢棄物清理法第46條第1項第4款二種行為類型所處罰之對
      象，固不以公、民營廢棄物處理機構為限，自然人亦得為
      其該條之處罰對象；而又依廢棄物清理法第46條第 2項常
      業犯之規定以觀，第46條第1項第4款之處罰之主體，亦不
      限以清除廢棄物為營業項目之事業機構為限，惟參諸該條
      例第41條第 1項之本文，可知該人（不論公、私法人或自
      然人）係以「從事」廢棄物清除、處理為「業務」者始該
      當，即須以從事廢棄物清除、處理為業務者，應有反覆以
      從事廢棄物清除、處理為目的之事實，且有事證可供認定
      其從事該行為有繼續之意思，始可認定該人（公、私法人
      或自然人）係從事廢棄物之清除、處理，合先敘明。
    (2)經質之證人戊○○固不否認有一、二次將垃圾送至歸仁垃
      圾場丟棄，然辯稱：伊是將家中的垃圾載至歸仁垃圾場傾
      倒二次，伊是為了找子○○順便倒的，因子○○不在，故
      伊將垃圾放在垃圾場門口，待垃圾車進場時再一併載走等
      語。又經比對證人戊○○之供述及監聽譯文，固足可認定
      被告戊○○確曾兩度自行以車輛載運垃圾至歸仁垃圾場傾
      倒。然依監聽譯文內容尚無明確判斷戊○○自行載往垃圾
      場傾倒之廢棄物究係被告戊○○所辯之家庭所產生之一般
      廢棄物或工廠所製造之事業廢棄物？此部分公訴人未能提
      出任何具體證據以實其說，本院復查無其他證據可供認定
      確係事業廢棄物。從而，證人戊○○雖有二度自行載運垃
      圾前往垃圾場傾倒之事實，惟因證人在歸仁垃圾場傾倒垃
      圾的行為，依證據資料可供認定者僅二次，其行為即與「
      反覆從事」之概念有間，且證人戊○○所傾倒之垃圾內容
      並無法確認，自難謂證人戊○○之上開行為，符合廢棄物
      清理法第46條第1項第4款所規範之【從事廢棄物之清除、
      處理】之犯罪構成要件，尚難以該罪相繩。
    (3)又按貪污治罪條例第6條第1項第 4款之圖利罪，經90年11
      月 7日修法後，以行為人對於主管或監督之事務，明知違
      背法令，直接或間接圖自己或其他私人不法利益，並因而
      獲得利益為構成要件，是其犯罪構成要件較舊法更為嚴謹
      ，並已修正改為結果犯，且不處罰未遂犯。經查一般家庭
      廢棄物（包括大型垃圾）之清除、處理，係屬地方政府之
      福利政策工作，並不收取費用，則被告子○○縱有容許其
      將垃圾送至歸仁垃圾場，然戊○○既非以從事廢棄物之清
      除、處理工作而賺取報酬，且所傾倒之垃圾亦無法證明係
      屬須額外收取費用之廢棄物，是被告子○○之上開行為，
      亦無圖利之結果，自難論以貪污治罪條例第6條第1項第4
      款之圖利罪名。
  (四)綜上所述，依公訴人提出之各項證據，既均無法證明證人戊○○之上開行為，構成違反廢棄物清理法第46第1項第4款之
    犯行（理由詳後敘），且被告子○○縱有容許其至歸仁垃圾
    場傾倒垃圾之行為，亦無圖利之結果，自難論以貪污治罪條
    例第6條第1項第 4款之圖利罪，是依公訴人之證據方法，不
    足資為被告子○○該部分有罪之證明，基於無罪推定之原則
    ，自應就該部分為被告子○○無罪之諭知，惟公訴人既認該
    部分與前揭論罪科刑之部分（圖利尚郁公司、群眾公司部分
    ）有連續犯之裁判上一罪關係，是該部分爰不另為無罪之諭
    知。
三、被告丑○○、辛○○被訴違反廢棄物清理法之犯行部分
  (一)公訴意旨另以：被告丑○○、辛○○均明知自89年11月30日
    起，依尚郁公司所取得之台南縣政府廢棄物清除許可證內容
    ，其中間處理或最終處置地點僅限於仁德鄉區域性垃圾衛生
    掩埋場、悅瑋企業有限公司或柳營鄉六甲鄉區域性垃圾衛生
    掩埋場，並不包括歸仁垃圾場在內，詎渠等竟共同基於概括
    之犯意聯絡，連續自89年12月 9日起至90年4月1日止，由李
    德欽、閰興源及萬勝忠等人將所清除之廢棄物載運至歸仁垃
    圾場傾倒。因認被告丑○○、辛○○該部分行為，亦應構成
    廢棄物清理法第46條第1項第4款之罪嫌等語。
  (二)經查尚郁公司歸仁垃圾場入場證期限固原至89年11月29日屆
    滿，然嗣經申請延展至90年 5月29日，嗣並經台南縣歸仁鄉
    公所函示至90年4月2日起封場而停止入場，有台南縣歸仁鄉
    公所89年12月18日所清字第18 977號函稿影本暨尚郁公司89
    年12月2日陳情書（展延至90年1月15日）、台南縣歸仁鄉公
    所90年1月19日九○所清字第847號函稿影本暨尚郁公司90年
    1 月15日陳情書（展延至90年 3月20日）、台南縣歸仁鄉公
    所90年 2月19日九○所清字第2435號函稿影本暨合約書補核
    備案資料（進場期限為88年11月30日至90年3月20日）、台
    南縣歸仁鄉89年11月9日所清字第15671號函（有效期限：89
    年11月30日起至90年 5月29日止，但本垃圾場封場後截止進
    場，不另通知）、台南縣環境保護局90年3月2日九○環廢字
    第4716號函影本（應暫停收受一般事業廢棄物）、台南縣歸
    仁鄉公所90年4月3日九○所清字第4984號函影本（90年4月2
    日停止使用）在卷可稽（以上分別見調查卷第一宗第64頁、
    第68至82頁、第90頁）。準此可見，尚郁公司於起訴書所起
    訴之【自89年12月 9日起至90年4月1日止】，該段時間係在
    許可入場之期限，是被告丑○○、辛○○就尚郁公司該段期
    間之行為，並無未依許可文件內容之違法行為，自不構成廢
    棄物清理法第46條第1項第4款之罪名。
  (三)綜上所述，被告丑○○、辛○○就公訴人所起訴之【自89年
    12月 9日起至90年4月1日止】，該段時間既無違反廢棄物清
    理法第46條第1項第4款之行為，而依公訴人之證據方法，無
    從證明被告丑○○、辛○○該部分有罪，基於無罪推定之原
    則，自應就該部分為被告丑○○、辛○○無罪之諭知，惟公
    訴人既認該部分與前揭論罪科刑之部分（違反廢棄物清理法
    犯行）有連續犯之裁判上一罪關係，是該部分爰不另為無罪
    之諭知。
肆、撤銷改判之理由
  一、原審以被告癸○○、子○○、丑○○、辛○○罪證明確，
      予以論罪科刑，固非無據，然查：
    (一)按有罪之判決書應記載事實，刑事訴訟法第308條定有明
      文，所謂事實不僅指犯罪之行為而言，即犯罪之時、日、
      處所、動機、目的、手段、結果與論罪科刑有關之事項，
      亦應依法認定予以明確之記載（最高法院46年台上字第12
      96號判例參照）。是有罪判決書之事實一欄為適用法令之
      根據，應將凡適用法令有關之事實或法院依職權上所認定
      之犯罪事實詳為記載，始足為適用法令是否正當之準據（
      最高法院47年台上字第1215、1250號判例分別參照）。原
      判決未於事實欄內就被告癸○○、子○○圖利尚郁公司等
      人之犯罪時間及不法利益金額等犯罪構成要件事實予以明
      確認定，詳為記載，自欠完備，顯屬違背法令。
    (二)被告丑○○、辛○○就公訴人所起訴之【自89年12月 9日
      起至90年4月1日止】，該段時間既無違反廢棄物清理法第
      46條第1項第4款之行為，不成立犯罪，已如上述。原審未
      予詳查，就該部分行為亦予以論罪科刑，容有未洽。
    (三)公訴人提出之各項證據，均不足證明被告子○○有圖利戊○○之犯罪成立，亦如上述。原審未予詳查，徒憑公訴人
      所提之非確切證據及未完善之舉證，即遽認被告子○○該
      部分亦構成圖利犯罪，並予以論罪科刑，亦非適法。
    (四)又按有罪判決書之事實欄，為判斷其適用法律當否之準據
      ，法院應將認定與論罪科刑有關之事實，翔實記載，然後
      於理由內逐一說明其憑以認定之證據，並使事實認定與理
      由說明，互相適合，方為合法。查原判決於理由欄論罪科
      刑部分，認被告癸○○於偵調中自白，並於偵查中，自動
      繳交全部所得財物二十七萬六千元，並查獲其他共犯，故
      依貪污治罪條例第8條第2項規定免除其刑，惟於事實欄中
      就被告癸○○於偵調中自白及自動繳回犯罪所得等，與上
      開免除其刑之事實，未予記載，顯有判決事實與理由未能
      一致之違誤。
    (五)再按論罪科刑，應嚴守罪刑法定原則，故有罪判決之主文
      ，有關罪名之記載，不宜將犯罪構成要件之文字割裂，故
      有『連續』之犯罪態樣文字者，應將之置於罪名之首，以
      維罪名之完整與適法（司法院《》廳刑一字第 376號研
      究意見參照），從而，原判決書主文關於被告癸○○、子
      ○○關於貪污罪名之記載，將『連續』二字，置於罪名之
      中，乃將罪名割裂，亦有不當之處。
    (六)末依貪污治罪條例第10條第 1項之規定，本件被告癸○○
      、子○○收受賄賂犯罪所得財物應屬應追繳沒收之物，縱
      被告癸○○於犯罪後，業已返還或繳回，仍應諭知追繳或
      沒收（詳如後述）。是以，被告癸○○雖於犯罪後已將賄
      賂犯罪所得繳還，依法仍應為沒收之諭知，以為執行之依
      據。原判決就被告癸○○之賄賂犯罪所得二十一萬元未諭
      知沒收，容有誤會，又原判決就被告子○○收受賄賂所得
      之財物僅諭知追繳，未併予諭知沒收，亦有未當。
  二、依上所述，被告子○○、丑○○、辛○○上訴意旨，否認
      犯罪，指摘原判決不當，經查均非足採。檢察官上訴意旨
      ，指摘原判決關於被告癸○○免刑實嫌過輕；被告子○○
      量刑過輕，圖利聖玄公司部分罪證明確；被告丑○○無罪
      部分認定不當等情，雖亦非可取。然原判決關於被告癸○○、子○○、丑○○、辛○○論罪部分既有前揭可議之處
      ，自應由本院將原判決關於被告子○○圖利及違背職務收
      賄部分；被告癸○○圖利及違背職務收賄部分；被告丑○○行賄及違反廢棄物清理法部分；及被告辛○○部分均予
      以撤銷改判，又因被告子○○、丑○○犯數罪，原判決依
      該部分所宣告刑而定其等應執行刑，因該部分既經撤銷改
      判，即失所附麗，應併予撤銷，以期適法。
  三、被告癸○○部分
    (一)按犯第四條至第六條之罪，在偵查中自白，如有所得並自
      動繳交全部所得財物者，減輕其刑；因而查獲其他共犯者
      ，減輕或免除其刑，貪污治罪條例第8條第2項定有明文。
    (二)爰審酌癸○○身為公務員，不思戮力從公，反利用主管事
      務，圖利他人，更違背職務收取賄賂，其行為由造成公務
      人員形象及紀律受損，固有不是；惟其事後知悉涉犯重罪
      ，即於90年 6月27日接受法務部調查局台南縣調查站之調
      查時，及其後檢察官偵查時，均自白上開犯行，因而查獲
      其他共犯子○○、丑○○、辛○○等人之犯行，並於91年
      5 月16日向檢察官主動交出賄款二十七萬六千元（包括尚
      郁公司十二萬元、庚○○六萬元、丁○○三萬元及尚郁公
      司另交付之封口費六萬六千元，該部分不構成犯罪，詳後
      述），是以其在偵訊中能自白犯行，已屬難能可貴，更供
      出其所知悉之犯罪情事，得以查出本件案情之背後緣由，
      事後更自動繳交所得財物，並考量其於本件所為違法情事
      ，多出於前手子○○所設之陋規，其因循舊制行事，致誤
      蹈重罪等一切情狀，認為其自白犯行並自動繳交犯罪所得
      財物，因而查出其他共犯，合於犯貪污治罪條例第8條第2
      項之規定，爰就其所犯二罪，均為免刑之諭知，以勵自白
      ，更啟自新。
    (三)另按貪污治罪條例第10條第1項、第2項規定：犯第四條至
      第六條之罪者，其所得財物，應予追繳，並依其情節分別
      沒收或發還被害人；前項財物之全部或一部無法追繳時，
      應追徵其價額或以其財產抵償之。依上開規定，應予追繳
      、追徵或供抵償之財物，究應沒收或發還，應視其情節而
      定，有被害人者，應發還被害人；無被害人者，應予沒收
      。若屬應沒收之財物，縱被告於犯罪後，業已返還，仍應
      諭知追繳沒收，如全部或一部無法追繳時，應追徵其價額
      或以其財產抵償之，不能因其返還而免責（最高法院88年
      度台上字第1862號判決參照），並以為繳回之款項執行之
      依據。又按交付賄賂之人非貪污治罪條例第10條第 1項所
      稱之被害人，對於應諭知追繳沒收之財物，不得發還交付
      賄賂之人，亦有最高法院69年台上字第 879號判例可參。
      查本案被告癸○○收受之賄款計有尚郁公司十二萬元、庚○○六萬元、丁○○三萬元，合計二十一萬元，係被告癸○○犯貪污治罪條例第四條所得財物，雖被告癸○○於91
      年 5月16日向檢察官主動交出賄款二十七萬六千元（包括
      尚郁公司另交付之封口費六萬六千元，該部分不構成犯罪
      ），有臺灣臺南地方法院檢察署91年度保管字第1265號扣
      押物品清單及贓證物款收據各一紙附卷可稽（見90偵字第
      10 729號卷第495頁正反面），然前述賄款二十一萬元，
      係證人尚郁公司丑○○（或蔡詹貴美）、庚○○、丁○○
      所交付之賄賂，雖其中被告癸○○並於90年7月5日先將其
      中賄款三萬元方返還丁○○，然該等人係屬行賄人，非屬
      貪污治罪條例第10條第 1項所稱之被害人，自不能發還之
      ，又上開賄款二十一萬元業經被告癸○○繳回而扣案，爰
      毋庸再為追繳之諭知，逕依貪污治罪條例第10條第 1項規
      定宣告沒收之，並以為上開繳回款項之執行依據。
  四、被告子○○部分
    (一)本院審酌被告子○○前無犯罪前科紀錄，此有臺灣高等法
      院被告全國前案紀錄表一件可證，且被告子○○擔任基層
      之歸仁垃圾場管理員，對刑事法律規定思慮未周，原僅利
      用主管事務，圖利他人，並未有收取賄款，僅就庚○○部
      分而違背職務收取賄賂，惟其所得財物不多，僅有六萬元
      ，犯罪情節尚非重，且其另犯圖利罪名部分，已經論以法
      定刑最輕五年以上有期徒刑之刑期，應受到很大之教訓，
      如再科以本罪法定刑為十年以上有期徒刑之刑，必須長期
      監禁，顯超越矯正需要，亦為社會資源之浪費，是認被告
      子○○所犯之收賄罪，其法定刑為十年以上有期徒刑，情
      輕法重，縱科處法定最低度之刑猶嫌過重，其犯罪情節顯
      可憫恕，爰依刑法第59條之規定，就被告子○○所犯之收
      賄罪部分酌量減輕其刑。
    (二)本院斟酌被告子○○身為公務人員，不思戮力從公，反利
      用主管事務，圖利他人，更違背職務收取賄賂，惟其所得
      財物不多，並考量其行為所造成公務人員形象及紀律受損
      ，事後又否認犯行等一切情狀，就其所犯二罪，分別量處
      如主文第二項所示之刑，並定其應執行刑。又其所犯二罪
      ，經宣告有期徒刑，爰依貪污治罪條例第17條規定，分別
      宣告褫奪公權如主文第二項所示，並定其應執行褫奪公權
      四年。
    (三)又被告子○○向庚○○收受之賄款六萬元，因庚○○係屬
      行賄人，非屬貪污治罪條例第10條第 1項所稱之被害人，
      自不能發還之，故被告子○○所得財物六萬元，應依同條
      例第10條第1、2項之規定追繳，如全部或一部無法追繳時
      ，應以其財產抵償之，並應予沒收之。
  五、被告丑○○部分
      本院審酌被告丑○○在本件犯行中的地位，參與的時間，
      事後以股份移轉為由否認犯行、造成之損害等一切情狀，
      就其所犯行賄罪及違反廢棄物清理法二罪，分別量處如主
      文第四項所示之刑，並定其應執行刑。其行賄部分經宣告
      有期徒刑，爰依貪污治罪條例第17條規定，諭知褫奪公權
      二年，以資懲儆。
  六、被告辛○○部分
    (一)爰審酌被告辛○○在本件犯行中的地位，參與的時間，事
      後以股份移轉為由否認犯行等一切情狀，量處如主文第五
      項所示之刑，以資懲儆。
    (二)至被告辛○○雖在88年間因竊佔罪經判處有期徒刑十月確
      定，惟該案執行完畢日期係在92年 8月24日，有臺灣高等
      法院被告全國前案紀錄表一份在卷可按，其於本件犯行尚
      不構成累犯，附此敘明。
丙、上訴駁回部分
壹、按犯罪事實，應依證據認定之，無證據不得認定犯罪事實；
    又不能證明被告犯罪者，應諭知無罪之判決，刑事訴訟法第
    154條第2項、第301條第1項分別定有明文。次按刑事訴訟法
    上關於事實之認定，應憑證據，如未能發現相當證據，或證
    據不足以證明，自不能以推測或擬制之方法，以為裁判基礎
    ；所謂認定犯罪事實之證據，係指足以認定被告確實有犯罪
    行為之積極證據而言，該項證據自須適合於被告犯罪事實之
    認定，始得採為斷罪資料；另刑事訴訟上證明之資料，無論
    其為直接證據或間接證據，其為訴訟上之證明，均需達於通
    常一般之人均不致有所懷疑，而得確信其為真實之程度，始
    得據為有罪之認定，若其關於被告是否犯罪之證明未能到達
    此程度，而有合理性懷疑之存在，即應為被告無罪之諭知；
    其以間接證據斷罪時，尤需基於該證據於直接關係，雖僅足
    以證明他項事實，而由此他項事實，本乎事理作用足以證明
    待證事實者，方為合法，若憑空之推想，並非間接證據；且
    認定不利於被告之事實，須依積極證據，苟積極證據不足為
    不利於被告事實之認定時，即應為有利於被告之認定，更不
    必有何有利之證據；且積極證據不足以證明犯罪事實時，被
    告之抗辯或反證縱屬虛偽，仍不能以此資為積極證據而予論
    罪（最高法院30年上字第482、816號、29年上字第3105號、
    40年台上字第86號、76年度台上字第4986號判例分別可資參
    照）。
貳、被告子○○部分
一、被告子○○被訴連續侵占尚郁公司交付癸○○賄款部分
  (一)公訴意旨以：尚郁公司為使癸○○不為告發違法情事，原係
    每月交付子○○一萬元請其轉交癸○○，惟被告子○○竟基
    於意圖為自己不法所有之概括犯意，連續三次，僅將其中之
    二千元轉交予癸○○，而將其餘之八千元侵占入己，共計侵
    占二萬四千元。因認子○○此部分另涉刑法第三百三十五條
    第一項之侵占罪嫌等語。
  (二)公訴意旨認被告子○○涉有侵占之犯行，無非係以：尚郁公
    司進入歸仁垃圾場，有以多報少之違法情事、庚○○未取得
    歸仁鄉公所入場證、丁○○亦坦承明禹工程行所取得歸仁鄉
    公所入場證之有效期限僅至89年10月6日止，自89年10月7日
    起，惟均經被告子○○之允許，仍繼續進場傾倒垃圾等情，
    及辛○○於調查筆錄中供稱：在癸○○接任子○○職位之前
    ，因當時癸○○在該垃圾場操作挖土機，伊有請他幫忙，公
    司曾透過子○○要拿一萬元給癸○○，但事後癸○○曾向伊
    抱怨只拿到兩千元等語（見附件卷(一)第33頁反面），於偵訊
    中復供稱：癸○○會開怪手，沒司機時他可以幫忙，伊補貼
    他一個月一萬元，結果聽到他說每月只拿到二千元等語（見
    90偵字第 10729號卷第42頁），而癸○○自白曾按月收受尚
    郁公司委請子○○致送之二千元，故認被告子○○每月從中
    侵占八千元（一萬元減二千元）。
  (三)訊據被告子○○堅決否認曾從尚郁公司處收取賄款，自亦否
    認有何侵占尚郁公司委其轉交癸○○之一萬元中之八千元三
    次之犯行。
  (四)經查，證人辛○○於調查筆錄固陳稱：「公司曾透過子○○
    要拿一萬元給癸○○」乙事，然證人就「透過子○○要拿一
    萬元給癸○○」之人係由「公司」為之，是證人所謂「公司
    曾透過子○○要拿一萬元給癸○○」，當然係指「公司」為
    之自明。然經核證人辛○○於同日筆錄就尚郁公司係由何人
    經手致送歸仁鄉公所公務員賄款十一萬或十二萬元一節，卻
    答稱：「我不知道，我也未曾經手代送」，顯然證人辛○○
    本人並未經手致送該一萬元，應可認定。準此，被告子○○
    既完全否認曾收受尚郁公司欲轉交癸○○之一萬元，而尚郁
    公司欲交付癸○○之一萬元，在帳冊中究係記載何處，亦無
    資料可供認定。則證人辛○○固曾提及尚郁公司當時有按月
    付癸○○一萬元，惟究係交付何人？是否即係被告子○○？
    本院認為尚難僅憑證人辛○○前揭並未明確說明係尚郁公司
    何人交與歸仁垃圾場何人之說詞，遽謂被告子○○有收受尚
    郁公司委請轉交癸○○之一萬元。
  (五)依上開證言，既不足資為被告子○○有無收受尚郁公司委其
    轉交與癸○○之一萬元之認定，自難論究被告子○○就該筆
    費用有侵占其中二萬四千元（共三次，每次八千元）之侵占
    犯行。從而，公訴人所指被告子○○侵占犯行，自屬不能證
    明。此外，復查無其他積極證據，足證被告子○○有公訴意
    旨所指之上述犯行，原審認為被告子○○該部分犯罪不能證
    明，判決諭知被告子○○該部分無罪。本院核其認事用法均
    無不當。檢察官上訴意旨指摘原判決該部分不當，為無理由
    ，應予駁回。
二、被告子○○被訴收受尚郁公司委請癸○○交付之賄賂，所犯
    對於非主管事務圖利罪部分
  (一)公訴意旨又以：被告子○○自90年 1月17日起，雖已調任清
    潔隊車輛管理員，然因知悉尚郁公司於歸仁垃圾場封場後，
    仍違法進場傾倒情事，依法本有告發之義務，竟未予告發，
    且協助尚郁公司逃避查緝，於90年6月8日下午二時許，在臺
    南縣歸仁鄉○○○街三七號住處，收受尚郁公司委請有幫助
    行賄犯意之癸○○所轉交之不詳金額賄賂，因認被告子○○
    此部分涉有貪污治罪條例第6條第1項第 5款之對於非主管事
    務圖利罪嫌等語。
  (二)公訴意旨認被告子○○涉有上開非主管事務圖利罪，係依（
    06）0000000號電話譯文表第8頁所載，被告子○○與被告蔡
    詹貴美間之對話內容：「（時間：90年5月14日）瞬（代表
    被告子○○）：蔡董在不在，我阿瞬，有重要的事情。女（
    不詳）：他在忙稍等。蔡太太（代表被告蔡詹貴美）：什麼
    事。瞬：董娘，明天十二點以前都不能看到車，代表們要去
    看。蔡太太：十二點前，不是十二點後。瞬：十二點以後聽
    『明璋』（指被告癸○○）。蔡太太：那我知道了。」，可
    知被告子○○對於尚郁公司在歸仁垃圾場封場後，仍違法進
    場傾倒乙節顯然業已知悉，竟未予告發，且協助尚郁公司逃
    避查緝，其違背法律之故意甚明。並參酌被告癸○○自調查
    筆錄以迄偵查中均供稱於90年 6月8日或9日，受尚郁公司之
    委託，轉交一包賄款予被告子○○等情，因認被告癸○○上
    開供述屬實，又依據尚郁公司90年6月8日帳冊記載一筆進場
    費十一萬元（附件卷(三)第84頁），堪認被告子○○對於非主
    管事務圖利行為日期為90年6月8日。
  (三)訊據被告子○○否認有協助尚郁公司逃避查緝情事，雖依前
    揭電話譯文，固足認被告子○○確曾於90年 5月14日以電話
    通知蔡詹貴美，然觀諸該通知僅知會尚郁「不要」於90年 5
    月15日12時之前進入歸仁垃圾場，並非主動要求不得進場之
    尚郁公司於特定時間進場，藉此謀得自己之利益，是該通知
    之行為，尚未能憑採為被告子○○圖利尚郁公司因而取得利
    益之證明。
  (四)至同案被告癸○○固證述：曾從蔡詹貴美處取得付伊五月份
    賄款三包，其中一包係給伊個人之三萬元，另外尚有二包分
    別要伊轉交給課長甲○○及前任管理員子○○，伊未拆封直
    接轉交給甲○○及子○○二人收受等語，然被告癸○○所交
    付者是否即係賄款，依卷內證據，尚無法明確認定（詳如後
    述被告甲○○收賄犯行無罪之理由），自無從據以認定被告
    子○○有因此取得利益，自難遽論以對於非主管事務圖利罪
    責。
  (五)綜上所述，本件依公訴人所提之上開證明方法，無從說服本
    院形成被告子○○對於非主管事務圖利該部分有罪之心證。
    此外，復查無其他積極證據，足證被告子○○有公訴意旨所
    指之上述犯行，原審認為被告子○○該部分犯罪不能證明，
    判決諭知被告子○○該部分無罪。本院核其認事用法均無不
    當。檢察官上訴意旨指摘原判決此部分不當，經查亦非有據
    ，是其上訴，為無理由，應予駁回。
參、被告癸○○部分
一、被告癸○○被訴擔任垃圾場挖土機操作員收取尚郁公司委請
    子○○交付之賄款，所犯對於非主管事務圖利罪部分
  (一)公訴意旨以：被告癸○○自88年 7月間起擔任歸仁垃圾場之
    挖土機操作員，負責垃圾場之場地整理業務，其於89年10月
    1日至90年1月16日子○○擔任管理員期間，明知子○○對於
    尚郁公司進場之垃圾量有短收進場費及允許無入場證之人進
    場傾倒垃圾等違法情事，依刑事訴訟法第二百四十一條規定
    ，本應負有告發之義務，惟竟基於概括之犯意，利用其知悉
    上開違法情事之機會，連續按月收受子○○所致送之賄賂二
    萬元及尚郁公司委請子○○代為致送之賄賂二千元，總計各
    三次，共六萬六千元，而不為告發上開違法情事（俗稱封口
    費）。因認被告癸○○涉有貪污治罪條例第6條第1項第 5款
    之對於非主管事務利用機會圖利罪嫌等語。
  (二)公訴意旨認以被告癸○○自白於子○○89年10月1日至90年1
    月16日擔任垃圾場管理員期間，曾按月收受子○○致送之二
    萬元賄賂及尚郁公司委請子○○致送之二千元，總計各三次
    ，共六萬六千元，核與同案被告辛○○、李德欽、閻興源、
    萬勝忠及薛琨隆於調查筆錄中均坦承尚郁公司進入歸仁垃圾
    場傾倒之垃圾量有勾結被告子○○以多報少，磅單上所載之
    數量僅約實際載運量之一半等情，又同案被告庚○○亦坦承
    未取得歸仁鄉公所入場證，自89年10月間起，在同案被告子
    ○○之允許下，開始載運事業廢棄物至歸仁垃圾場傾倒等情
    ，同案被告丁○○亦坦承明禹工程行所取得歸仁鄉公所入場
    證之有效期限僅至89年10月6日止，自89年10月7日起，經子
    ○○之允許，仍繼續進場傾倒垃圾等情。再依辛○○於調查
    筆錄中供稱：在癸○○接任子○○職位之前，因當時癸○○
    在該垃圾場操作挖土機，伊有請他幫忙，公司曾透過子○○
    要拿一萬元給癸○○，但事後癸○○曾向伊抱怨只拿到兩千
    元等語（見附件卷(一)第33頁反面），於偵訊中復供稱：癸○○會開怪手，沒司機時他可以幫忙，伊補貼他一個月一萬元
    ，結果聽到他說每月只拿到二千元等語（見90偵字第10729
    號卷第42頁），據此已可認定尚郁公司於被告癸○○擔任挖
    土機操作員期間，每月曾透過子○○致送一萬元予癸○○，
    而被告癸○○每月僅收受二千元。
  (三)上開事實，固據被告癸○○自白在卷，惟同案被告子○○矢
    口否認在其擔任管理員期間，有何致送癸○○款項情事，是
    僅憑被告癸○○之自白即認定此部分事實，於法尚非無疑。
    況且，原審同案被告辛○○、李德欽、閻興源、萬勝忠及薛
    琨隆等尚郁公司之人員所陳子○○知悉尚郁公司垃圾量有以
    多報少進場傾倒及讓丁○○違規進場傾倒垃圾之圖利事實，
    業經本院認定如上，惟依起訴事實，除庚○○外，子○○並
    無按月收受尚郁公司賄款之記載，故引尚郁公司員工關於子
    ○○讓該公司以多報少進場一節，尚不能據為認定子○○有
    向尚郁公司收賄之依據。再查，庚○○自89年10月間起，按
    每車次三千元之代價向被告癸○○、子○○行賄各約六萬元
    之事實，業經本院認定如上。則子○○收賄之金額既與被告
    癸○○相同，而二人均有收賄，依情理，子○○豈有再按月
    給付被告癸○○二萬元賄款之理？而丁○○行賄之對象係被
    告癸○○，並非被告子○○，自難引被告子○○讓丁○○違
    規進場之圖利事實，作為被告子○○有向丁○○收賄之依據
    。
  (四)綜上所述，依證據及經驗法則所為相關推論，既無法認定被
    告子○○有收取較被告癸○○為多之賄款，且被告子○○否
    認有交付賄款予被告癸○○之情形下，被告癸○○自白曾按
    月自子○○處收取二萬二千元賄款之內容，即難認與事實相
    符，尚難採信。從而，被告癸○○此部分非主管業圖利之犯
    行，既無法證明。此外，復查無其他積極證據，足證被告癸○○有公訴意旨所指之上述犯行，原審認為被告癸○○該部
    分犯罪不能證明，判決諭知被告癸○○該部分無罪。本院核
    其認事用法均無不當。檢察官上訴意旨指摘原判決此部分不
    當，為無理由，應予駁回。
二、被告癸○○被訴幫助尚郁公司行賄甲○○及子○○部分
  (一)公訴意旨以：被告癸○○基於幫助行賄之犯意，明知子○○
    自90年 1月17日起，雖已調任清潔隊車輛管理員，但知悉尚
    郁公司於歸仁垃圾場封場後，仍違法進場傾倒情事，依法本
    有告發之義務，竟未予告發，且為協助尚郁公司逃避查緝，
    於90年6月8日下午 2時許，在臺南縣歸仁鄉○○○街三七號
    住處，交付尚郁公司委請其轉交之不詳金額賄賂予子○○，
    並於90年6月8日下午 2時許，在台南縣歸仁鄉「阿堂海產店
    」內，交付尚郁公司所委請轉交之不詳金額賄賂予清潔隊長
    甲○○。因認被告癸○○此部分另涉有貪污治罪條例第11條
    第1項對於違背職務行賄罪嫌之幫助犯等語。
  (二)公訴意旨認被告癸○○幫助尚郁公司對被告甲○○、子○○
    行賄乙節，無非以被告癸○○於調查筆錄中自白：90年6 月
    8日或9日，蔡詹貴美共交付伊五月份賄款三包，其中一包係
    給伊個人之三萬元，另外尚有二包分別要伊轉交給課長甲○○及前任管理員子○○，伊未拆封直接轉交給甲○○及子○○二人收受等語（見90偵字第7355號卷第 4頁正面），又參
    酌扣押物編號三及編號十六等尚郁公司帳冊及帳證資料中，
    二者於90年6月8日均分別有「進場費十一萬元」及「（支出
    ）付十一萬元」之記載（影本見調查卷(一)證據四第七八頁及
    第七九頁）等情為論罪依據。
  (三)惟按刑事訴訟法第156條第2項規定被告之自白，不得作為有
    罪判決之唯一證據，仍應調查其他必要之證據，以察其是否
    與事實相符。其立法旨意乃在防範被告自白之虛擬致與真實
    不符，故對自白在證據上之價值加以限制，明定須藉補強證
    據以擔保其真實性，防止偏重自白，發生誤判之危險，故除
    被告之自白外，仍須調查其他補強證據，並與事實相符者，
    始得採為被告犯罪事實之認定。
  (四)被告癸○○固自白上開事實，惟同案被告甲○○及子○○均
    否認有何自被告癸○○處收取賄款之事實。經查：
    (1)被告癸○○固於調查筆錄中供稱：90年 6月8日或9日，蔡
      詹貴美共交付伊五月份賄款三包，其中一包係給伊個人之
      三萬元，另外尚有二包分別要伊轉交給課長甲○○及前任
      管理員子○○，伊未拆封即直接轉交給甲○○及子○○二
      人收受等語（見90偵字第7355號卷第 4頁正面）；於偵查
      中則供稱：98年6月8日或九日伊向尚郁收受賄款後，當天
      下午二時，伊先到子○○家將錢交給他，接著到歸仁鄉農
      會旁「阿棠海產店」將賄款轉交給甲○○等語（見90偵字
      第10729號卷第212頁反面）。
    (2)然被告癸○○於原審審理時則證稱：當天我有去尚郁公司
      拿了三個信封，信封上有作記號，至於作什麼記號我不記
      得了，但只記得一封給子○○，一封給甲○○。我只知道
      我的部分三萬元，他們二人因為信有彌封，我知道子○○
      也是金錢，甲○○的信封摸起來比較薄，裡面是什麼東西
      我就不清楚（原審法院94年1月6日審判筆錄第23頁）；於
      本院審理時，經以證人身分具結證稱：尚郁公司交付之三
      個信封上有分別寫我與甲○○、子○○三人的名字，尚郁
      公司沒有告訴我交給甲○○、子○○的是何物，不過交給
      甲○○的十分薄，幾乎只感覺有東西而已等語（本院卷第
      113頁）。雖被告癸○○於92年5月29日原審審理時則稱：
      「信封袋『應該』是要給他們的好處」（原審卷(二)第36頁
      ），惟觀諸被告癸○○於偵查中之迭次供述（90年偵字第
      73 55號卷4頁、25、42、66頁；90年偵字第10729號卷第
      213頁）及本院審理時，均未陳明伊知悉交與甲○○之信
      封內裝的係金錢，則被告癸○○關於信封內所裝物品之供
      述，前後即難認一致，已難採信。
    (3)又查，同案被告子○○否認曾於該日收到癸○○交付之賄
      款；甲○○亦矢口否認曾於上揭時日在「阿堂海產店」自
      癸○○處取得信封，則甲○○究有無於該日前往「阿堂海
      產店」，子○○是否確自癸○○處收受以信封所裝之賄款
      ，已非無疑。況且，縱使癸○○指述交付三個信封一節為
      真，該信封內摸起來比較薄的東西是否金錢？還是其他物
      件（如函文、稿件均非無可能）？依卷內資料，均難論定
      。再者，依前揭公訴人指為子○○、甲○○收賄依據之尚
      郁公司90年6月8日帳冊「進場費十一萬元」之記載，癸○○自陳伊收到的信封內有三萬元，該筆費用如係全數用於
      賄賂，則應尚餘八萬元，依公訴意旨推論應由甲○○與子
      ○○平分八萬元，則甲○○、子○○一人應分得四萬元，
      如裝在相同之信封內，依常情應該比癸○○之信封厚，而
      癸○○卻又在審理庭明確供稱「甲○○的信封摸起來比較
      薄」，則癸○○之陳述顯與公訴人據以推論甲○○確有收
      賄依據之物證─帳冊登載不符，是尚郁公司之帳冊資料，
      亦難資為被告癸○○前述不利於己之自白屬實之證據。
    (4)綜參上情，被告癸○○所為在90年6月8日曾在「阿堂海產
      店」前收取代為交付之尚郁公司賄賂─信封一包與甲○○
      及在子○○住處交付另包信封與子○○之自白，及依公訴
      人引為此部分論述之物證：尚郁公司同日的帳冊十一萬元
      之記載，均無法作為信封內的物品確係現金的認定依據，
      應無疑義。
  (五)綜上所述，被告癸○○被訴之上開幫助行賂之犯行，既無法
    證明。此外，復查無其他積極證據，足證被告癸○○有公訴
    意旨所指之上述犯行，原審認為被告癸○○該部分犯罪不能
    證明，判決諭知被告癸○○該部分無罪。本院核其認事用法
    均無不當。檢察官上訴意旨指摘原判決此部分不當，為無理
    由，應予駁回。
參、被告丙○○、甲○○、乙○○、壬○○、及丑○○被訴公務
    員登載不實及行使公務員業務登載不實文書部分
一、公訴意旨略以：被告丙○○係前台南縣歸仁鄉鄉長；被告甲○○曾任台南縣歸仁鄉公所（下稱歸仁鄉公所）兵役課長兼
    清潔隊隊長、行政課長、行政課課長兼清潔隊隊長等職務；
    ，被告乙○○曾任歸仁鄉公所清潔隊隊長職務；被告壬○○
    曾任歸仁垃圾場管理員及清潔隊內勤業務人員，均為依據法
    令從事公務之人員；而被告丑○○係尚郁環保工程有限公司
    之實際負責人。緣尚郁公司於88年12月 2日，向歸仁鄉公所
    申請進入歸仁垃圾場傾倒廢棄物，經鄉長丙○○核准發予進
    場證，有效期限為88年11月30日起至89年11月29日止；又經
    數次展延進場至90年4月2日歸仁垃圾場封場止。89年1月4日
    ，丑○○為使尚郁公司得以投標位於台南縣善化鎮之台灣省
    菸酒公賣局成功啤酒廠廢棄物清運招標工程（下稱成功啤酒
    廠招標工程），即至歸仁鄉公所，請時任兵役課長兼清潔隊
    隊長之甲○○出具一紙同意書，而甲○○明知歸仁鄉公所所
    核准尚郁公司進場之廢棄物種類並不包含廢堆酒板，竟與丑
    ○○、壬○○共同基於犯意之聯絡，由甲○○指使壬○○繕
    打一紙同意書（日期為89年1月3日），將「歸仁鄉公所同意
    尚郁公司清除一般事業廢棄物（含廢堆酒板）進入歸仁垃圾
    場」之不實事項登載於職務上所掌之文書上，且故意不予記
    載營業範圍限台南縣歸仁鄉轄區之事項，並由甲○○將此同
    意書登載於用印紀錄簿，經不知情之歸仁鄉公所秘書李錦泉
    核准，交由不知情之負責公所發文業務人員謝淑玲蓋用公所
    大小官章後，交予丑○○。丑○○即基於概括之犯意，連續
    於89年1月14日及89年3月8日，行使上開登載不實之同意書
    ，以尚郁公司之名義投標成功啤酒廠第七次及第九次招標工
    程，惟均因投標廠商標價過高而流標；嗣丑○○為符合成功
    啤酒廠招標工程係以年度為單位之規定，又於89年6月26日
    ，請甲○○再行出具一紙進場期限至89年12月31日止之同意
    書，甲○○即基於前揭公務員登載不實文書之概括犯意，明
    知當時歸仁鄉公所核准尚郁公司進場之期限僅至89年11月29
    日，仍指使壬○○繕打一紙登載「歸仁鄉公所同意尚郁公司
    清除一般事業廢棄物（含廢堆酒板）進入歸仁垃圾場，日期
    88年11月30日至89年12月31日止」等不實事項，且故意不予
    記載營業範圍限台南縣歸仁鄉轄區事項之同意書（日期為89
    年 6月23日），並由壬○○將此同意書登載於用印紀錄簿，
    經具有犯意聯絡之時任清潔隊隊長之乙○○層轉知情之丙○○核准，交由謝淑玲蓋用公所大小官章後，交予丑○○。丑
    ○○復基於前揭行使公務員登載不實文書之概括犯意，於89
    年6月29日，行使該同意書，以尚郁公司之名義投標成功啤
    酒廠第十一次招標工程，惟亦未得標；足以生損害於歸仁鄉
    民眾及歸仁鄉公所。因認被告丙○○、甲○○、乙○○、壬○○涉有刑法第213條之公務員登載不實罪嫌；被告丑○○
    涉有刑法第216、213條之行使公務員登載不實文書罪嫌等語
    。
二、公訴意旨認被告丙○○、甲○○、乙○○、壬○○涉有刑法
    第213條之公務員登載不實罪嫌；被告丑○○涉有刑法第216
    、 213條之行使公務員登載不實文書罪嫌，無非以被告丙○○、甲○○、乙○○、壬○○明知尚郁公司丑○○所申請之
    同意書內容不實而予以核准為論罪依據。
三、訊據被告丙○○、甲○○、乙○○、壬○○、丑○○均堅決
    否認有上開犯行，被告丙○○辯稱：伊自87年3月1日至91年
    2 月28日擔任歸仁鄉長，有權核發歸仁垃圾場進場許可函之
    權利；臺南縣政府88年8月9日的函文要求垃圾場對臺南縣境
    內清運的垃圾開放進場，伊認為是可以接受的，張明元並不
    知道相關規定已有修正，且尚郁公司的同意書是要用於廢棄
    物投標之用，伊只是依原來申請內容准予辦理而已，伊未偽
    造文書等語；被告甲○○辯稱：89年 1月核發與尚郁公司之
    同意書在鄉公所核准的進場期限內，並未違法；89年 6月第
    二份同意書，因乙○○接任清潔隊長不到二個月，鄉長電請
    伊前往幫忙，伊認為「廢堆酒板」係廢木柴，在尚郁公司清
    運許可證範圍內，日期雖與尚郁公司核准日期有出入，惟曾
    報請鄉長同意，且同意書均依鄉公所例稿製作，營業範圍部
    分並非故意不記載，而是臺南縣環保局在88年8月9日函請臺
    南縣內各鄉鎮共同解決臺南縣境內的廢棄物，伊有此認識，
    才不記載等語；被告乙○○辯稱：伊是在89年 5月才接任清
    潔隊長，89年 6月尚郁公司申請核發同意書的函文，伊的角
    色係承下轉上，承辦人張明元既已加註不予核發的意見，伊
    在公文上蓋章，未加註意見，應係同意張明元，事後鄉長批
    示依原申請核發，伊依指示辦理，伊並未與其他人有犯意聯
    絡等語；被告壬○○辯稱：二份同意雖係伊繕打，惟均係依
    甲○○指示辦理，且伊不是承辦人，無法對該函文表示意見
    ，伊只是聽命繕打，且本件同意書上所載的「廢堆酒板」為
    廢木材，屬環保署核定一般事業廢棄物（Ｄ類），應可進入
    歸仁垃圾場傾倒等語。
四、是以，被告丙○○、甲○○、乙○○、壬○○、丑○○是否
    構成上開罪名，應審酌下列事項：
  (一)歸仁鄉公所出具與尚郁公司之二紙同意書之法律依據？誰有
    權核定？核定時有無法令限制？
    (1)廢棄物清理法於中華民國90年10月24日經總統華總一義
      字第9000206500號令修正公布全文77條；並自公布日施行
      ，其後雖於93年6月2日再經修正公布第51條條文，惟其他
      主要條文均未更動。本件被告等人被訴涉嫌公務員登載不
      實犯行之時間在89年1月及6月間，時間在90年10月24日廢
      棄物清理法大修正前，故此部分行為與廢棄物清理法有關
      部分，應適用90年10月24日修正前（即89年 1月19日修正
      公布）之該法規定，合先敘明。
    (2)依89年 1月19日修正公布之廢棄物清理法第四條規定，本
      法所稱之主管機關：在中央為行政院環境保護局；在直轄
      市為直轄市政府，在縣（市）為縣（市政府）。同法第五
      條規定：本法所稱之執行機關，為直轄市政府環境保護局
      、縣（市）環境保護局及鄉（鎮、市）公所。同法第20條
      規定，公民營廢棄物清除處理機構經營廢棄物之貯存、清
      除或處理業務，應列明專業技術人員與貯存清除、處理之
      工具、方法設備及場所，向地方主管機關申請核發許可證
      。參照當時有效（已於91年10月 9日經行政院環境保護署
      明令廢止）之公民營廢棄物清除處理機構管理輔導辦法第
      7條第1項第1、2款之規定，不論申請第一類或第二類廢棄
      物之清除許可證，均須檢具「執行機關同意清除、處理之
      證明文件」（詳該條第1項第1、2款第7目的規定）。換言
      之，在舊法時代，一般之廢棄物清除機構（多為民間自行
      籌資設立之環保公司），欲取得廢棄物清除許可證，固須
      向主管機關即縣（市）政府（直轄市除外）申請，惟在申
      請許可證之前，尚須取得執行機關即鄉（鎮、市）出具「
      同意清除、處理之證明文件」（下稱進場許可函）。本件
      犯罪事實所指歸仁鄉公所出具之同意書雖係尚郁公司參與
      善化啤酒廠廢棄物清運工程所須提出之文件，與進場許可
      函無關，惟該同意書應係源於上開法令規定要求清除機構
      須先取得鄉公所出具之進場許可函，方得申請清除許可證
      。各公、民營事業機構關於廢棄物清除事宜招標時，在審
      核廢棄物清除機構（多為民營的環保公司）的資格時，方
      要求參與招標之清除機構須出具鄉（市、鎮）公所同意進
      入轄區垃圾場之同意書。
    (3)則上開進場許可函既由鄉（鎮、市）公所出具，依照88年
      1月25日公布的地方制度法第20條第5款規定，關於環境衛
      生事項─鄉（鎮、市）廢棄物清除及處理，屬鄉（鎮、市
      ）自治事項。同法第57條第 1項規定，鄉（鎮、市）公所
      置鄉（鎮、市）長一人，對外代表該鄉（鎮、市），綜理
      鄉（鎮、市）政。故本件起訴書犯罪事實一中之「同意書
      」，依當時有效之法令規定，歸仁鄉長即被告丙○○依規
      定有權核定，應可認定。
    (4)再者，與鄉（鎮、市）自治事項的廢棄物清除事宜有關之
      進場許可函之出具，雖屬鄉政一環，依法由鄉長綜理，惟
      在核具時，依當時有效之環保法令，是否設有其他限制？
      此部分本院查閱相關規定，復查無設有限制之明文，經證
      人即臺南縣環境保護局當時承辦人楊繡勳於原審審理時證
      稱：「法令沒有規定，由鄉公所自己的體系來作成決定」
      （見原審法院94年1月6日審判筆錄第11頁）。是以，故鄉
      （鎮、市）公所出具「執行機關同意清除、處理之證明文
      件」，依當時之法令規定，鄉長核具時，關於清除機構准
      予進場期間之長短、垃圾來源範圍等項並無限制，亦可認
      定。同理，關於須受法令限制之進場許可函，鄉長在核准
      時並不受任何限制，則上開「同意書」，鄉長在出具時，
      並無法令之限制，亦可認定。
  (二)「廢堆酒板」是否在尚郁公司核准進入歸仁垃圾場傾倒之廢
     棄物範圍？
     (1)「廢堆酒板」究係何種廢棄物，有無超出尚郁公司許可
       證之核准範圍？公訴人在起訴時即未依當時環保局公布
       之各種函令解釋提出有力之證明，在本案審理過程亦未
       提出可使法院獲得明確認識之證明資料，此部分本應為
       被告有利之認定。況且，經本院依字面解釋，認為「廢
       堆酒板」應屬廢棄之「堆酒板」，而「堆酒板」在酒廠
       各種使用中，可以理解為應是「堆置酒品的木板」，足
       認被告丙○○在審理時所稱「堆酒板」即應係指堆置裝
       運酒類箱子之棧板，本質上是木頭釘成之架子，較合理
       可採。
     (2)則「堆酒板」既可認係木頭釘成之架子，「廢堆酒板」
       即係廢棄之木板架子，性質自可認定為廢木材，依尚郁
       公司之廢棄物清除許可證（臺南縣調查站調查卷宗第一
       卷43頁，有效期限至89年 3月15日）所載許可清除之廢
       棄物種類即包括廢木材，是公訴人認為尚郁公司核准進
       入歸仁垃圾場之廢棄物種類並不包括「廢堆酒板」，即
       屬無據，難以採憑。
  (三)本件二紙同意書是否涉有「明知為不實事項而登載於職務上
    所掌之公文書」？是否足生損害於公眾或他人？未在同意書
    內載明營業範圍是否應負該條罪？
    (1)按刑法第二百十三條之偽造文書罪，係公務員明知為不實
      事項而登載於其所掌公文書為構成要件，如僅係辦理不當
      ，而其所登載事項並非不實時，雖應負行政責任，尚難遽
      論以該條之罪；又按如有應登載事項而故意不予登載，因
      並無登載行為，即與該法條構成要件未合，自難論以該罪
      （最高法院19年上字第 500號判例及73年度台上字第5270
      號判決分別可參照）。
    (2)公訴意旨所指被告丙○○等人出具與尚郁公司之同意書計
      二次，一次在89年1月4日，一次在同年6月26日。則依89
      年1月4日歸仁鄉公所出具之同意書依前揭說明，「廢堆酒
      板」原在尚郁公司之清除許可證核准範圍內，是被告甲○○、壬○○等人出具該同意書於法並無不合之處，自難指
      有何登載不實之犯行。
    (3)至於，同年 6月26日出具之同意書，雖依臺南縣歸仁鄉88
      年12月10日所清字第 17524號函核准尚郁公司進入歸仁垃
      圾掩埋場之期限自88年11月 3日起至89年11月29日止，有
      該函稿及清除許可證在卷可參（詳前揭調查卷宗第一卷第
      34頁、附件卷(三)第51頁），而同意書（調查卷宗第一卷第
      53）記載日期至89年12月31日止，雖較尚郁公司當時有效
      之進場期限多出三十二日。惟依前揭說明，該同意書之核
      准內容，係屬鄉長之權限範圍，其內容如何繕具，當時法
      令並無限制，故應認為係鄉長之行政裁量權。而被告丙○○當時係歸仁鄉之鄉長，為依法有權出具同意書之人，被
      告丙○○為該決定時，縱明知同意書內容有超出尚郁公司
      進場期限三十二日之問題，惟事屬行政裁量當否之問題，
      尚與刑法第二百十三條之公務員登載不實罪無涉（前揭最
      高法院19年第500號判例參照）。
    (4)再者，依上述前後二次同意書雖均未載明尚郁公司之營業
      範圍，惟依前揭最高法院73年度台上字第5270號判決意旨
      ，認為應登載而故不登載之行為，與刑法第二百十三條「
      登載於職務上所掌公文書」之構成要件未合，不成立該條
      之罪責。準此，被告丙○○、甲○○、乙○○、壬○○等
      人縱未在同意書上載明尚郁公司營業範圍，依法本難論以
      該條之罪。況且，臺南縣環保局於88年8月6日召開「本縣
      事業廢棄物處理因應措施」，作有研商會會議紀錄一份（
      見原審卷(一)第362頁以下），其中結論第一點即記載：「
      因本府已開放清除機構之營業地區為臺南縣轄內，請各公
      所開放其他鄉鎮垃圾進場，以共同解決本縣事業廢棄物問
      題」等語，是以，被告丙○○等人引此作為未在同意書登
      載尚郁公司營業範圍之依據，於法尚非無稽，自難據此遽
      謂被告丙○○等人不登載營業範圍，即有登載不實之犯行
      。
    (5)末查，尚郁公司要求歸仁鄉公所二次出具同意書，以參加
      成功啤酒廠之招標，惟二次參與招標結果，均未得標，此
      已載明於起訴書犯罪事實，而為公訴人不爭執，則該二紙
      同意書是否造成他人之損害？非無可疑。況尚郁公司事後
      ，經歸仁鄉公所於89年11月9日所清字第15671號函同意延
      展其進場期限至90年5月29日，嗣並經歸仁鄉公所於90年4
      月3日所清字第 4984號函通知自90年4月2日停止使用歸仁
      垃圾場而禁止入場，有該等函稿在卷可按（調查卷宗第一
      宗第64、90頁），由此可見，尚郁公司在89年11月29日期
      限屆至前，即已合法取得延展進入歸仁垃圾掩埋場之期限
      至90年4月2日封場為止，換言之，依上開客觀資料呈現，
      尚郁公司自88年11月 3日至90年4月1日止，均得合法進入
      歸仁垃圾場，則被告丙○○、甲○○、壬○○、乙○○等
      人在89年6月26日出具尚郁公司從88年11月3日至89年12月
      31日止得進入歸仁垃圾掩埋場之同意書，與事實相合，並
      無不實登載之情事，且係經合法入場，亦未足以造成何人
      之損害，自與刑法偽造文書罪須足生損害之要件，亦有未
      合。
五、綜參上開事證，歸仁鄉公所雖於89年1月及6月間二度出具同
    意書與尚郁公司，惟89年 1月出具之同意書，內容均在尚郁
    公司之清除許可證範圍內，並無不實，自不成立公務員登載
    不實罪。89年 6月出具之同意書，其內容記載之最後期限雖
    超出尚郁公司當時核准之進場期限三十二日，惟本院認為同
    意書之出具事屬鄉長之行政裁量權，其內容既無法令規定限
    制，鄉長有權作成任何內容，惟其當否應負行政責任，與刑
    責無涉。且依該同意書所記載之進場期限（89年12月31日）
    亦在事後尚郁公司取得之進場期限（90年4月2日）之前，亦
    未有足生損害於他人或公眾。至於，該二份同意書未登載營
    業範圍，依最高法院判例意旨認為故不登載，本身即無「登
    載」行為，與刑法第二百十三條之規定不合，且臺南縣政府
    於88年6月間即有決議，要求各公所開放臺南縣轄其他各公
    所之垃圾進場，故同意書未記載尚郁公司的營業範圍，亦應
    認與刑法第二百十三條之要件未符。再者，該尚郁公司持該
    二份同意書，參與招標均未得標，事後尚郁公司亦合法延展
    進入歸仁垃圾場的期限至90年4月1日止，亦難認造成他人之
    損害。從而，依上開證據之調查結果，被告丙○○、甲○○
    、壬○○、乙○○等人參與該二份同意書之製作過程，與刑
    法第213條之登載不實罪要件未合，自難論以被告丙○○、
    甲○○、乙○○、壬○○等人犯刑法第213條之罪，丙○○
    等人既不成立刑法第213條之罪，持該文書行使之被告丑○○即難論以刑法第216條、第213條之行使公務員登載不實文
    書罪責。
六、綜上所述，被告丙○○、甲○○、乙○○、壬○○、及丑○○之上開行為既不構成刑法公務員登載不實及行使公務員業
    務登載不實文書罪責。此外，復查無其他積極證據，足證被
    告丙○○、甲○○、乙○○、壬○○、及丑○○有公訴意旨
    所指之上述犯行，原審認為被告丙○○、甲○○、乙○○、
    壬○○、及丑○○該部分犯罪不能證明，判決諭知被告丙○○、甲○○、乙○○、壬○○、及丑○○均無罪。本院核其
    認事用法均無不當。檢察官上訴意旨指摘原判決此部分不當
    ，為無理由，應予駁回。
肆、被告丙○○被訴刑法第 138條之妨害職務上掌管之文書物品
    罪部分
一、公訴意旨又以：89年 7月14日尚郁公司為符合公民營廢棄物
    清除處理機構管理輔導辦法第二十三條「清除、處理機構經
    營廢棄物清除、處理業務，應與委託人訂定契約書，並於訂
    定契約書之次日起十五日內，檢具該契約書，送直轄市或縣
    （市）主管機關備查。」之規定，向歸仁鄉公所函報七十五
    家委託代為清運廠商合約書辦理核備，經歸仁鄉公所以歸字
    第 10698號收文，因該七十五家廠商均非屬歸仁鄉轄內，承
    辦人張明元即簽擬「一依本鄉掩埋場管理辦法第五條規定，
    非本鄉境內工廠所產生之廢棄物不得進場。二尚郁公司欲本
    所審核之七十五家公司均非本鄉境內工廠，通知該公司此七
    十五家工廠均不准進場，並不予核備。」等意見，經代理秘
    書之民政課課長竇金城核章後，將上開公文送交被告丙○○
    批示，詎丙○○竟不予批示，並假借職務上之機會，逕將合
    約書私下退還予尚郁公司，而隱匿其職務上掌管之文書。因
    認被告丙○○涉有刑法第 138條之妨害職務上掌管之文書物
    品罪嫌等語。
二、公訴意旨認被告丙○○隱匿上開申核備函（見調查卷宗第一
    卷第54頁）所附75家清運廠商合約書，逕行還尚郁公司之犯
    行，係以：證人竇金城偵查結證供稱：這公文原屬清潔隊業
    務，當時因秘書請假，由伊代理，所以才會在該公文蓋章，
    其上有一「代」字，依公文流程應該是要送由鄉長批示等語
    ，及證人張明元亦於偵查中證稱：伊將此公文呈閱回來後，
    發現鄉長未批示，而且附件也不見了；然後伊去問鄉長附件
    為何不見了，並要他批示，鄉長說附件已還給尚郁了，公文
    這樣就好了，不用批示等語（見90偵字第10729號卷第436頁
    反面及第 442頁正面），因認本件尚郁公司函報歸仁鄉公所
    核備之廠商合約書確為被告丙○○所私下退還予尚郁公司等
    情。
三、訊據被告丙○○堅決否認有何妨害職務上掌管之文書犯行，
    辯稱：鄉長室是開放的，附有75家廠商合約書的函文，公文
    簽呈上來，該公文就擺在桌子上面，好像有看到，就擱置在
    桌上，放在未決的盒子那邊，後來我就不知道了，我也沒有
    批註，鄉長室是開放式的，平常也沒有上鎖，該公文的附件
    何去，我不清楚，伊未隱匿該文書等語。
四、經查前述公文之附件75家清運廠商之合約書在尚郁公司提出
    申請後究竟有無退還尚郁公司乙節，為被告丙○○所否認有
    將之私下退還與尚郁公司，並辯稱：伊並未批註，不知合約
    書去向等語。經查：
  (一)證人即尚郁公司之經理薛琨隆於原審審理時固證稱：我曾經
    準備七十五家合作廠商之合約書送到歸仁鄉公所備查，既然
    同意備查，那些合約書我們就不能再拿回來等語（見原審法
    院(二)第266至267頁）；證人即歸仁鄉公所清潔隊張明元於原
    審審理時證稱：公文處理流程應該是竇金城批完後，放在他
    桌上已批的位置，工友會送到鄉長那邊；我看到公文時，公
    文已經放在我桌上，但是鄉長沒有批示，那時，附件的75家
    廠商的合約書都已經不在；我親自再將公文送到鄉長桌上，
    又再被送回來，於是我親自去問鄉長，鄉長說：「沒關係，
    這樣就好。」等語（見原審卷(二)第224四頁）。則依證人張
    明元所述，歸仁鄉公所函文之傳送，尚有工友一環，證人張
    明元看到未批示的公文時，已無附件75家廠商合約書，足見
    上開75家廠商合約書應在證人竇金城蓋完章，送往鄉長室批
    示後，送還證人張明元之前，該段期內發現遺失甚明。
  (二)依上所述，歸仁鄉公所函文之傳送，除各該承辦人外，尚有
    工友一環。而本案75家廠商合約書應在證人竇金城蓋完章，
    送往鄉長室批示後，送還證人張明元之前，不知去向。則該
    函文及附件，可能接觸之人，除了前揭竇金城、丙○○外，
    尚有工友及其他在被告丙○○批示之前可能進出鄉長室之人
    ，是公訴人以該公文經被告丙○○批示，即認係被告丙○○
    取出而退還尚郁公司，尚屬無據。又查，被告丙○○有無私
    下將75家清運廠商之合約書退回尚郁公司乙節，除證人張明
    元於偵查中指述被告丙○○曾向他提及附件已還給尚郁公司
    外，並無其他積極證據，足資佐認證人張明元前開指訴為真
    。況且，證人張明元事後在原審法院所供述該部分情節則又
    迴避「丙○○曾向他提及附件已還給尚郁公司」之說法，改
    口稱：「我問他（指丙○○）合約書何處去，並問他的簽註
    意見，他說：沒關係，這樣就好」等語（見原審卷(二)第224
    頁），是證人張明元之證述，前後不一互見矛盾，已難憑信
    為真。
  (三)至於，證人竇金城之說法僅指明該函文在伊蓋完章後，應送
    往鄉長室，惟該函文離開竇金城之後，經手之人尚包括工友
    及其他在丙○○批示之前進出鄉長室之人，既存在其他可能
    ，參酌上情，證人竇金城之證詞亦無法據為認定「該函文在
    竇金城蓋完章之後確即送往鄉長室，且確係在鄉長室經鄉長
    丙○○抽掉」之事實，是亦不足資為被告丙○○有上開隱匿
    文書犯行之證明。
五、綜上事證以觀，依證人張明元、竇金城之前述證詞，均無法
    明確認定函文附件75家廠商合約書係經被告丙○○出於隱匿
    故意，逕行取出合約書交還尚郁公司之依據。此外，復無其
    他積極證據可供佐認，而該公文尚有第三人接觸可能，是依
    公訴人提出之證據認定被告丙○○有隱匿附件合約書之行為
    ，尚有不足，依法即應為無罪之諭知。原審因此而就被告丙○○被訴刑法第 138條之妨害職務上掌管之文書物品犯行為
    無罪之判決。本院核其認事用法均無不當。檢察官上訴意旨
    指摘原判決此部分不當，為無理由，應予駁回。
伍、被告丙○○、甲○○共同圖利及被告甲○○收賄罪部分
一、公訴意旨另以：90年4月2日歸仁垃圾場封場後，被告丙○○
    、甲○○與癸○○復共同基於圖尚郁公司不法利益之概括犯
    意聯絡，被告甲○○與癸○○復共同基於圖丁○○不法利益
    之概括犯意聯絡，癸○○復基於圖庚○○父子及群眾公司不
    法利益之概括犯意，連續允許尚郁公司、丁○○、庚○○父
    子及群眾公司免費進場傾倒廢棄物，使尚郁公司、丁○○、
    庚○○父子及群眾公司因而獲得免繳進場費之不法利益，而
    癸○○則仍連續按月向尚郁公司收受賄賂三萬元及按每車次
    三千元之代價，向庚○○父子收受賄賂，總計向尚郁公司收
    受賄賂二萬元，向庚○○父子收受賄賂約六萬元，又於90年
    6月19日，向丁○○收受賄賂三萬元；被告甲○○則於90年6
    月8日下午2時許，在台南縣歸仁鄉「阿堂海產店」內，收受
    尚郁公司委請基於幫助行賄犯意之癸○○所轉交之不詳金額
    賄賂。因認被告丙○○、甲○○共同涉有貪污治罪條例第 6
    條第1項第 4款之公務員對於主管或監督事務共同圖利罪嫌；
    被告甲○○另涉有貪污治罪條例第4條第1項第 5款之違背職
    務收賄罪嫌等語。
二、被告丙○○、甲○○被訴共同涉有貪污治罪條例第6條第1項
    第4款之公務員對於主管或監督事務共同圖利罪部分
  (一)公訴意旨認被告丙○○、甲○○涉嫌對主管事務圖利，無非
    以歸仁垃圾場於90年4月2日起業已封場，然觀諸扣押物編號
    6─1尚郁公司所取得之歸仁鄉公所垃圾場處理費收據中，竟
    仍有90年 4月2日、3日及4日之收據（影本見附件卷(三)第108
    頁至第 111頁）；被告癸○○供稱：「因為甲○○告知伊讓
    尚郁公司繼續進場，所以伊才會堅持收費，本來伊還要繼續
    開，但甲○○說再開會出事。」、「 (問：為何至今尚郁之
    垃圾車仍繼續入場）因為丑○○與鄉長、清潔隊長有協調過
    ，是課長甲○○告訴伊的，協調內容不清楚，課長說要讓尚
    郁公司垃圾車進去，出事的話，丑○○（尚郁公司）要自己
    負責等語。」，核與被告甲○○於調查筆錄中供稱：在封場
    後伊雖曾多次要求當時的垃圾場管理員癸○○，除本鄉垃圾
    車外，絕對要禁止所有事業廢棄物的進場，但因尚郁公司實
    際負責人丑○○與丙○○私交甚篤，經常在尚郁公司進出，
    在鄉長默許下，丑○○仍堅持強行非法進入該垃圾場傾倒事
    業廢棄物，且因已封場，所以每次均不用繳交每噸二千元的
    進場費，這中間因消息外洩，代表會曾多次質詢，環保局、
    南機組、台南地檢署也曾派員查察，所以伊也很害怕，並曾
    多次向鄉長反應，但丑○○仍執意要強行非法進場，伊也無
    能為力加以制止，在90年 5月17日伊曾到尚郁公司（要求）
    丑○○不要再非法進場傾倒，否則遲早會出事，當時丙○○
    亦在場，丑○○一再表示他的垃圾沒地方倒，一定還要繼續
    非法進入歸仁垃圾場傾倒，要伊不要管，若出事他會負責，
    伊也只能無奈接受等語相符，並有0000000000號電話譯文表
    第14頁至第18頁、尚郁公司 （06）0000000號電話譯文表第
    12頁及第13頁所載內容在卷可參，堪認被告甲○○及丙○○
    於歸仁垃圾場封場後，仍有允許尚郁公司違法進場傾倒，並
    未予收費等情。
  (二)經查歸仁垃圾場於90年4月2日封場後，尚郁公司仍非法進場
    傾倒等情，固據同案被告癸○○陳明在卷，核與尚郁公司經
    理薛琨隆於查偵查中所述相合（89年他字第1312號卷第45頁
    、附件卷(一)第49頁），並有尚郁公司90年4月2、3、4日之垃
    圾場處理費據在卷可按，固可認定。然經本院質之證人癸○○結證：尚郁公司非法入場傾倒垃圾乙事，丙○○、甲○○
    未與我談過此事，亦未以其等與尚郁公司之關係，要我通融
    等語明確（本院卷第113頁），核與其以前所述係經甲○○
    之指示而讓尚郁公司入場乙節前後矛盾，該部分證詞之可信
    性，尚非無疑。
  (三)且參以，被告癸○○係第一線之垃圾場管理員，不可能每輛
    垃圾車要進場傾倒，均須逐一打電話向清潔隊長甲○○及鄉
    長丙○○請示後，才決定是否放行。換言之，癸○○對於歸
    仁垃圾場封場後各環保公司之垃圾車能否進出垃圾場有完全
    之決定權，是否尚須透過被告丙○○、甲○○等人之指示而
    為之，亦有可疑。
  (四)又按利用共犯之自白或其他不利於己之陳述，為認定被告犯
    罪之證據，與利用被告自己之自白作為其犯罪之證明同有自
    白虛偽性之危險，不免有嫁禍於被告而為虛偽供述之危險。
    故就刑事訴訟法第156條第2項之立法意旨觀之，共犯之自白
    不利於己之陳述，雖得作為認定被告犯罪之證據，但不得作
    為有罪判決之唯一證據，仍應調查其他必要之證據，以察其
    是否與事實相符，仍須有補強證據以擔保該共犯自白之真實
    性，始得採為斷罪之依據。查公訴人所指訴尚郁公司在封場
    後猶違法進場傾倒垃圾，係出於被告丙○○、甲○○與癸○○基於共同圖利尚郁公司之犯意而為，除同案被告癸○○之
    供述外，自須有其他積極明確證據以資擔保共同被告癸○○
    之指證為真，方可採認。然觀諸共同被告癸○○之上述說詞
    ，已有前後不一之重大瑕疵，實難僅憑共同被告癸○○片面
    指證，而遽採為被告丙○○、甲○○論罪之證據。
  (五)另參以，被告癸○○於原審審理時自陳：伊自垃圾場封場後
    ，即按月向尚郁公司收取三萬元，向丁○○按每車三千元收
    取不法規費，此係按之前慣例收取，收取後全歸己有，未再
    分與他人等語。則依被告癸○○前所指陳係甲○○施壓，要
    求伊讓尚郁公司繼續違法傾倒（90年偵字第7355號卷第3頁
    、第42頁、90年偵字第10729號卷第212頁）等語以觀，其收
    取不法規費之人既是癸○○一人，依癸○○所陳並未將取得
    之不法利益，按期分層向上級繳付而共同均霑，而衡之常情
    ，被告甲○○當時為歸仁鄉清潔隊長，被告丙○○則為為鄉
    長，均為歸仁垃圾場管理員之上級長官，若依癸○○所陳，
    係因受被告丙○○、甲○○二人之指示而讓尚郁公司非法入
    場傾倒垃圾，其等二人豈有未自癸○○處獲取利益之理？，
    即被告丙○○、甲○○二人有無必要與癸○○基於犯意聯絡
    ，共同圖利尚郁公司，讓尚郁公司違法進場，所得之不法規
    費全歸癸○○一人獨得之理？參諸上情，依經驗法則及社會
    常情，本於推理作用而判斷，足見共同被告癸○○前述因受
    被告丙○○、甲○○二人之指示而讓尚郁公司非法入場傾倒
    垃圾之證詞，顯與情理相違，不足採信。而其後本院審理時
    所結證：尚郁公司非法入場傾倒垃圾乙事，丙○○、甲○○
    未與我談過此事，亦未以其等與尚郁公司之關係，要我通融
    等語，與事實相符，較為可採。
  (六)公訴人雖又舉出被告甲○○於調查筆錄中供稱：在封場後伊
    雖曾多次要求當時的垃圾場管理員癸○○，除本鄉垃圾車外
    ，絕對要禁止所有事業廢棄物的進場，但因尚郁公司實際負
    責人丑○○與丙○○私交甚篤，經常在尚郁公司進出，在鄉
    長默許下，丑○○仍堅持強行非法進入該垃圾場傾倒事業廢
    棄物等語。惟查，經參諸被告甲○○既供稱：被告丙○○之
    【默許】，顧名思義，被告丙○○並未有任何指示或其他具
    體之行為，而係被告甲○○主觀上之認知或揣測其意，已難
    採為證據。此外，復無其他補強證據，以擔保被告甲○○前
    述自白與事實相符，自亦不足憑採為被告丙○○、甲○○共
    同圖利罪之認定依據。
  (七)公訴人固引用丁○○與癸○○90年4月6日提及被告甲○○之
    電話譯文，惟該譯文僅表現丁○○於前一日曾與被告甲○○
    聊天，其餘多為丁○○個人意見，亦與被告甲○○有無圖利
    尚郁公司無涉。況且，起訴書所載癸○○之0000000000號行
    動電話譯文（第14頁至15頁），係癸○○與丁○○另段對話
    ，與本案有關部分多為癸○○之陳述，其證明力顯然不及癸○○在偵查及審判中歷次供述。又參以，尚郁公司（06）00
    00000 （第12頁至13頁）之電話譯文，則係丑○○在尚郁公
    司打電話與被告丙○○、甲○○連繫鄉代表質詢事宜，僅能
    證明被告丙○○與甲○○與尚郁公司丑○○確有私誼，惟尚
    難據此即推論被告丙○○、甲○○有要求癸○○，讓尚郁公
    司違法進場傾倒垃圾之事實。
  (八)綜上所述，公訴人認被告丙○○、甲○○共同圖利尚郁公司
    ，讓尚郁公司在歸仁垃圾場封場後尚得違法進場，除共同被
    告癸○○之指述外，其餘之電話譯文尚不足為被告丙○○、
    甲○○不利之認定依據。又依卷內並無證據足以認定癸○○
    在收取賄款前確有徵詢丙○○、甲○○意見，且被告癸○○
    收取賄款後，依其所述，並未將賄款分與被告丙○○、甲○○，參酌經驗法則，共同被告癸○○關於丙○○、甲○○有
    共同圖利之不利證詞，顯與情理不合，依罪疑惟輕之原則，
    自應為被告丙○○、甲○○有利之認定，依法自應為無罪之
    諭知。原審認為被告丙○○、甲○○被訴涉有貪污治罪條例
    第6條第1項第4款之公務員對於主管或監督事務共同圖利罪
    嫌，尚不足證明，而為此部分無罪判決。本院核其認事用法
    均無不當。檢察官上訴意旨指摘原判決此部分不當，為無理
    由，應予駁回。
三、被告甲○○被訴貪污治罪條例第4條第1項第 5款之違背職務
    收賄罪部分
  (一)公訴意旨認被告甲○○收取賄賂，無非以被告癸○○自調查
    筆錄以迄偵訊中均坦承幫助尚郁公司對被告甲○○行賄乙節
    ，其於調查筆錄中供稱：90年 6月8日或9日，蔡詹貴美共交
    付伊五月份賄款三包，其中一包係給伊個人之三萬元，另外
    尚有二包分別要伊轉交給課長甲○○及前任管理員子○○，
    伊未拆封即直接轉交給甲○○及子○○二人，向尚郁收受賄
    款當天下午二時，伊先到子○○家將錢交給他，接著到歸仁
    鄉農會旁「阿棠海產店」將賄款轉交給甲○○等語；又參酌
    扣押物編號三及編號十六等尚郁公司帳冊及帳證資料中，二
    者於90年6月8日均分別有「進場費十一萬元」及「（支出）
    付十一萬」之記載等情為論罪依據。
  (二)訊據被告甲○○堅決否認有收受癸○○轉交之賄款之犯行，
    經查：
    (1)公訴人雖舉出之共同被告癸○○之上開自白，然被告癸○○於原審審理時則證稱：當天我有去尚郁公司拿了三個信
      封，信封上有作記號，至於作什麼記號我不記得了，但只
      記得一封給子○○，一封給甲○○。我只知道我的部分三
      萬元，他們二人因為信有彌封，我知道子○○也是金錢，
      甲○○的信封摸起來比較薄，裡面是什麼東西我就不清楚
      （原審法院94年1月6日審判筆錄第23頁）；於本院審理時
      ，經以證人身分具結證稱：尚郁公司交付之三個信封上有
      分別寫我與甲○○、子○○三人的名字，尚郁公司沒有告
      訴我交給甲○○、子○○的是何物，不過交給甲○○的十
      分薄，幾乎只感覺有東西而已等語（本院卷第113頁）。
    (2)雖被告癸○○於92年 5月29日原審審理時則稱：「信封袋
      『應該』是要給他們的好處」（原審卷(二)第36頁），惟觀
      諸被告癸○○於偵查中之迭次供述（90年偵字第7355號卷
      4 頁、25、42、66頁；90年偵字第10729號卷第213頁）及
      本院審理時，均未陳明伊知悉交與甲○○之信封內裝的係
      金錢，則被告癸○○關於信封內所裝物品之供述，前後即
      難認一致，已難盡信。
    (3)又查，縱使癸○○指述交付三個信封一節為真，該信封內
      摸起來比較薄的東西是否金錢？還是其他物件（如函文、
      稿件均非無可能）？依卷內資料，均難論定。再者，依前
      揭公訴人指為甲○○收賄依據之尚郁公司90年6月8日帳冊
      「進場費十一萬元」之記載，參酌癸○○自陳伊收到之信
      封內有三萬元，該筆費用如係全數用於賄賂，則應尚餘八
      萬元，依公訴意旨推論應由甲○○與子○○平分八萬元，
      則被告甲○○一人應分得四萬元，如裝在相同之信封內，
      依常情應該比癸○○之信封厚，而癸○○卻又在審理庭明
      確供稱「甲○○的信封摸起來比較薄」，則癸○○之陳述
      顯與公訴人據以推論甲○○確有收賄依據之物證─帳冊登
      載不符，是尚郁公司之帳冊資料，亦難資為被告癸○○前
      述自白屬實之補強證據。
    (4)綜參上情，被告癸○○所為在90年6月8日曾在「阿堂海產
      店」前收取代為交付之尚郁公司賄賂─信封一包予被告甲○○之自白，及依公訴人引為此部分論述之物證：尚郁公
      司同日的帳冊十一萬元之記載，均無法作為信封內之物品
      確係現金的認定依據。
  (五)綜上所述，被告甲○○被訴貪污治罪條例第4條第1項第5款
    之違背職務收賄之犯行，既無法證明。此外，復查無其他積
    極證據，足證被告甲○○有公訴意旨所指之上述犯行，原審
    認為被告甲○○該部分犯罪不能證明，判決諭知被告甲○○
    該部分無罪。本院核其認事用法均無不當。檢察官上訴意旨
    指摘原判決此部分不當，為無理由，應予駁回。
陸、被告丙○○、丑○○被訴共同關於職務上行為收受癸○○三
    十萬元賄款，而共同涉有貪污治罪條例第5條第1項第 3款之
    職務上行為收受賄賂罪部分
一、公訴意旨略以：癸○○原係歸仁鄉公所臨時僱用人員，為升
    任正式僱用人員，乃於90年 1月間某日透過被告丑○○向被
    告丙○○請託，被告丙○○遂與丑○○共同基於犯意之聯絡
    ，對於職務上之行為，由丑○○出面向癸○○要求三十萬元
    之賄賂，經癸○○應允後，丙○○即於90年 1月18日發布人
    事令，自90年 1月17日起，僱用癸○○為清潔隊試用隊員（
    須試用三個月，期滿成績合格即予以正式僱用），並於90年
    2月間某日，在台南縣仁德鄉○○路227號尚郁公司內，由被
    告丑○○向癸○○收受三十萬元之賄賂，作為被告丙○○參
    與民主進步黨（下稱民進黨）立法委員黨內初選之費用。因
    認被告丑○○此部分行為與被告丙○○共同涉有貪污治罪條
    例第5條第1項第3款之職務上行為收受賄賂罪嫌等語。
二、公訴意旨認為被告丑○○與丙○○共同收受癸○○三十萬元
    賄款，無非以下列各項證據為論罪依據：
  (一)同案被告癸○○於90年6月27日及91年3月28日偵訊中分別供
    稱：鄉長是說他要參加民進黨內立委初選，他說立委看板費
    用約三十萬元，叫丑○○告訴伊那三十萬元要伊出。三十萬
    元是自伊父親歸仁鄉農會領出來交丑○○轉交給丙○○鄉長
    。伊三十萬元是拿到尚郁公司交給丑○○的等語及是子○○
    向丑○○說要升伊為正式人員，結果丑○○來向伊說要升伊
    為正式人員，但要求伊準備三十萬元，有需要再向伊拿等語
    ，並否認被告丑○○所稱係因其表示欠丙○○人情，主動出
    資三十萬元幫助丙○○參與黨內初選乙節在卷。
  (二)被告癸○○所提出之其父蔡福聯之歸仁鄉農會活期存款存摺
    影本一份（見90偵字第7355號卷第47頁至第51頁）在卷可參
    ，足認被告癸○○提領款項之日期為90年 1月30日。又90年
    度民進黨第五屆台南縣立法委員黨內初選之登記領表時間為
    90年 1月15至19日，黨員投票時間為90年4月1日等情，亦有
    民進黨中央黨部90年 2月7日組九字第Ａ0202095號函（見90
    偵字第 10729號卷第75頁）在卷可參，亦與被告癸○○所述
    該三十萬元係做為被告丙○○參加民進黨黨內立委初選之用
    乙節相符。
  (三)被告癸○○係自90年 1月17日起，受僱為歸仁鄉公所清潔隊
    試用隊員，經試用期滿成績及格，自90年 4月16日起予以正
    式僱用乙節，有歸仁鄉公所檢送之僱用通知書影本二紙（見
    90偵字第7404號卷第58第60頁）在卷可按。
  (四)又參酌0000000000號電話譯文表第77頁至第78頁所載，被告
    丑○○與子○○間之對話內容「（時間：90年1月17日9時23
    分）蔡（代表被告丑○○）：阿瞬，癸○○的事我幫你處理
    好了。瞬（代表被告子○○）：我知道了，．．．蔡：癸○○的事我在昨天就把他處理好了，本來說隊長叫他不用去上
    班了，我說那有這樣，．．．」，與被告癸○○擔任試用人
    員之時間吻合，足認被告癸○○升任正式人員乙事，確係被
    告癸○○透過被告丑○○向被告丙○○請託無誤。
  (五)並以丙○○與丑○○私交甚篤，丙○○時常進出尚郁公司，
    常有連繫，推論丙○○確有透過丑○○收取癸○○交付之三
    十萬元賄款。
三、訊據被告丙○○、丑○○均堅決否認有何收受癸○○賄款三
    十萬元之犯行，被告丙○○辯稱：伊與癸○○不熟，丑○○
    曾拿三十萬元請伊任用癸○○為清潔隊員，惟伊叫丑○○退
    回該筆費用，且向丑○○表示伊不作這種事，伊絕對未向癸○○提及要選立委，需要經費贊助等語；被告丑○○則辯稱
    ：癸○○他父親退休，清潔隊出缺，他想要占該缺，所以癸○○拿了三十萬元來找我，要我轉給鄉長，我去找鄉長，鄉
    長沒有收，我又拿回來交給癸○○。我把錢拿給癸○○後，
    過了一段時間，因為鄉長丙○○要參加立法委員初選，我幫
    他製作競選看板、旗幟、帽子，花了將四十萬元，癸○○來
    找我，說他欠鄉長人情，要出三十萬元，我就收下了等語。
四、按貪污治罪條例第五條第一項第三款之對於職務上之行為收
    受賄賂罪，須所收受之金錢或財物與其職務有相當對價關係
    ，方始成立；又是否具有相當對價關係，應就職務行為之內
    容、交付者與收受者之關係、賄賂之種類、價額、贈與之時
    間等客觀情形加以審酌；又按刑法上之收受賄賂罪，須賄賂
    之不法報酬必須與公務員之職務行為或違背職務行為具有一
    定之對價關係，苟非關於職務行為或違背職務行為之報酬，
    即不得謂為賄賂（最高法院84年台上字第 1號及70年台上字
    第1186號判例分別參照）。
五、經查，被告癸○○自調查站、檢察官偵查、原審及本院審理
    時，迭次均供稱：三十萬元係交與丑○○，並非丙○○等語
    明確，核與被告丑○○所供述之內容相符，足見被告丙○○
    並未自被告癸○○或丑○○處收受該三十萬元之款項，應可
    確認。又查，雖被告丑○○不否認曾受癸○○請託，向丙○○說項讓癸○○升任為正式人員（90偵字第10729號卷第474
    頁），惟就交付三十萬元之緣由，被告丑○○於偵查中先稱
    ：係因丙○○參與民進黨黨內立委初選，伊幫忙作廣告看板
    、競選旗幟，花費三十餘萬元，有次癸○○到伊家裡，表示
    欠鄉長人情，願意贊助三十萬元，並將現款交給伊，伊將該
    款支付於廣告費用後，於初選完後一星期，伊有告訴丙○○
    ，錢是癸○○出的等語（附件卷(一)第28頁、90偵字第 10729
    號卷第51頁），於原審審理時則改口稱：癸○○他父親退休
    ，清潔隊出缺，他想要占該缺，所以癸○○拿了三十萬元來
    找我，要我轉給鄉長，我去找鄉長，鄉長沒有收，我又拿回
    來交給癸○○。我把錢拿給癸○○後，過了一段時間，因為
    鄉長丙○○要參加立法委員初選，我幫他製作競選看板、旗
    幟、帽子，花了將四十萬元，癸○○來找我，說他欠鄉長人
    情，要出三十萬元，我就收下了等語（原審卷(三)第12 4、
    125頁）。則被告丑○○有收受癸○○交付的三十萬元，固
    可認定，然依被告丑○○、癸○○之上開證述內容以觀，被
    告丙○○就癸○○交付三十萬元乙事並不知情，足見該三十
    萬元並非出於被告丙○○之要求甚明，而被告丑○○將三十
    萬元移作廣告看板、競選經費又未經由被告丙○○之同意，
    已難謂被告丙○○有收受該等款項之故意，自難據此而認癸○○所交付予被告丑○○之三十萬元，與其升任正式清潔隊
    員具有對價關係而可認定為係屬賄賂。
六、次查，癸○○係在90年1月17日經受僱為歸仁鄉公所清潔隊
    試用隊員，固有歸仁鄉公所檢送之僱用通知書影本二紙在卷
    可按（90偵字第7404號卷第58至60頁），雖癸○○提出交付
    三十萬元賄款之依據，為其父蔡福聯之歸仁鄉農會活期存款
    存摺影本一份（見90偵字第7355號卷第47頁至51頁），然經
    觀諸蔡福聯前開存摺記載有三十萬元提領紀錄之日期為90年
    1月30日，時在90年1月17日癸○○由臨時僱員升任清潔隊試
    用隊員之後近二週之後。則依上情以觀，苟若該筆三十萬元
    款項確係與癸○○升任清潔隊員有對價關係，而作為癸○○
    升任試用隊員交付予被告丙○○之對價，應無在派令發布後
    二週，才提領交付之理。由上開證據揭示之時間序列，應認
    癸○○係在升任清潔隊員後，才交付三十萬元與被告丑○○
    ，則與癸○○前揭關於被告丙○○要求交付三十萬元升任清
    潔隊用隊員之說詞，即有不符，尚難遽採。況且，復查無任
    何證據以證明癸○○有將三十萬元交付予被告丙○○收受之
    事實。準此益徵，癸○○所交付予被告丑○○之三十萬元，
    難逕而認定與其升任清潔隊試用隊員具有必然之對價關係。
七、再者，依電話譯文雖係錄製於90年 1月17日癸○○升任試用
    隊員之日，惟通話之人係丑○○與子○○，觀之公訴意旨所
    引用之內容，本院認為僅能認定被告丑○○及子○○於90年
    1 月17日癸○○核派為試清潔隊員當日即已知悉該消息，無
    從據此即遽而推認癸○○有交付賄款及被告丙○○有收取賄
    款之事實，自亦不足據此而資為被告丙○○不利認定之依據
    。
八、綜上所述，癸○○為從臨時僱員升任清潔隊試用隊員交付三
    十萬元與丙○○作為競選民進黨立委黨內初選之費用一事，
    除共同被告癸○○個人認為係被告丑○○代被告丙○○向伊
    收取三十萬元賄款之供述外，被告丑○○並未為相同之陳述
    ，且癸○○自陳交付三十萬元之日期遠在其升任試用隊員之
    後二週，與其所稱係為求升任試用隊員才交付賄款之供述亦
    有不合。此外，遍觀公訴人所提出之各項事證，均無法證明
    被告丙○○在事前指示被告丑○○向癸○○收取三十萬元俾
    作為其升任為清潔隊員之條件之隻字片語，或具體資料，而
    公訴人提出之監聽譯文亦與被告丙○○收取三十萬元賄款無
    涉，無從採為不利被告丙○○認定之依據。是以，縱被告丑
    ○○有收受癸○○三十萬元之事實，亦不能認定該筆款項已
    經被告丙○○所收受，亦難認係作為其職務範圍，為踐履賄
    求之對象或為職務上或違背職務之特定行為，而具有對價關
    係，是被告丙○○關於此部分之犯行，自屬不能證明。
九、末按與前條人員共犯本條例之罪者，亦依本條例處斷，貪污
    治罪條例第三條定有明文。另依刑法第三十一條第一項規定
    「因身分或其他特定關係成立之罪，其共同實施或教唆幫助
    者，雖無特定關係，仍以共犯論」。在罪刑法定之原則下，
    無身分者得論以有身分者之罪之情形，依前揭條文所示，必
    須無身分者與有身分有共犯關係，方得予以處罰。查被告丑
    ○○並非公務員，若欲以「貪污治罪條例第五條第一項第三
    款之違背職務收賄罪名」論究其刑責，必以被告丑○○與被
    告丙○○就前開罪名得論以共犯為前提。準此，依公訴人所
    舉出之證據，既無法證明被告丙○○關於職務上行為有向癸○○收取賄賂而不成立犯罪，已如前述，則依前揭說明，被
    告丑○○亦難論以共犯關係，而論以此部分之罪名。
十、綜上所述，被告丙○○、丑○○被訴貪污治罪條例第5條第1
    項第3款之職務上行為收受賄賂之犯行，既無法證明。此外
    ，復查無其他積極證據，足證被告丙○○、丑○○有公訴意
    旨所指之上述犯行，原審認為被告丙○○、丑○○該部分犯
    罪不能證明，判決諭知被告丙○○、丑○○該部分無罪。本
    院核其認事用法均無不當。檢察官上訴意旨指摘原判決此部
    分不當，為無理由，應予駁回。
柒、被告寅○○被訴與被告子○○共同圖利聖玄公司及違反廢棄
    物清理法第46條第1項第4款之罪部分
一、公訴意旨略以：子○○自89年10月1日至90年1月15日期間擔
    任歸仁垃圾場之管理員，負責管理垃圾車之進場及收費業務
    ，竟與其姊寅○○共同基於圖聖玄公司不法利益之概括犯意
    聯絡，連續二次，由子○○教唆未領有廢棄物清除許可證之
    庚○○，至雲林縣大埤鄉○○路五三號聖玄公司載運事業廢
    棄物，庚○○遂指使具有犯意聯絡之己○○駕駛垃圾車前往
    聖玄公司載運廢棄物，並傾倒在歸仁垃圾場，子○○且未予
    收取進場費，每車次約四、五公噸，使聖玄公司因而獲得至
    少一萬六千元之不法利益。因認被告寅○○涉有貪污罪條例
    第6條第1項第 4款之共同對於主管事務圖利罪嫌及共同教唆
    他人違反廢棄物清理法第46條第1項第4款之罪嫌等語。
二、公訴人認被告子○○與寅○○涉嫌共同對於主管之事務圖聖
    玄公司不法利益及教唆聖玄公司違反傾倒垃圾（違反廢棄物
    清理法第46條第1項第4款）之犯行，係以下列事證為論罪依
    據：
    (1)證人即被告癸○○於偵查中結稱：曾經有二次，子○○要
      求己○○到寅○○公司去載事業廢棄物，己○○叫伊陪他
      去，每車約有四、五噸，載回歸仁垃圾場傾倒，當時伊擔
      任怪手操作員。所載運之廢棄物是橡膠作潛水物的材質等
      語（見90偵字第10729號卷第450頁）。
    (2)0000000000號電話譯文表第二頁所載，被告子○○與寅○○間之對話內容。
三、訊據被告寅○○固坦承曾任職於聖玄公司，惟否認曾與子○○共同圖利聖玄公司，亦不知庚○○等人曾至聖玄公司載運
    圾垃，辯稱：伊受僱於聖玄公司，聖玄公司不是伊的，伊無
    為聖玄公司減省圾垃運費而犯法之動機，且伊聽過錄音帶關
    於伊部分的譯文，並非伊的聲音等語。經查：
  (一)被告寅○○係聖玄公司負責清運圾垃之人員，業據聖玄公司
    負責人賴清印於偵查中證述明確（見90年偵字第 10729號卷
    第451頁）。而聖玄公司為廢棄物清理法第15條第1項所指之
    「業者」，其本得洽商合於廢棄物清理法41條規定，取得廢
    棄物清除、處理許可證之合法業者，從事伊公司廢棄物之清
    除、處理。準此，被告寅○○若有教唆他人從事違反廢棄物
    清理法第46條第1項第4款之犯行，除須證明載運被告寅○○
    公司垃圾之清運公司係違法業者外，更須證明該違法清運公
    司原無清運該公司廢棄物之意，係出於被告寅○○之教唆始
    決意幫聖玄公司違法清運垃圾，合先敘明。
  (二)經查依卷內證據既無法確認癸○○、己○○曾前往聖玄公司
    載運廢棄物，自難由該事實推出蔡、劉二人前往聖玄公司載
    運廢棄物係受子○○、寅○○之教唆所為。而被告子○○（
    0000000000號）電話譯文表第二頁關於聖玄公司女性人員打
    給子○○的電話譯文，僅能推知聖玄公司人員有意思透過被
    告子○○將其公司之廢棄物倒在歸仁垃圾場，惟尚無法得出
    「打電話之人有教唆原無犯意之子○○去找非法清運業者，
    前往清運聖玄公司垃圾」之結論。是以，關於被告子○○、
    寅○○共同教唆原無犯意之庚○○、己○○違法清運垃圾一
    節，依卷內證據無法證明，自應為有利於被告寅○○之認定
    ，已詳如乙、參、不另為無罪之諭知關於被告子○○圖利聖
    玄公司部分之理由。
  (三)又查，證人己○○於本院審理時，經以證人身分結證後，命
    當庭指認被告寅○○，亦堅稱不認識寅○○（本院卷(二)第10
    6頁）。另縱認公訴人所提出之通話譯文表 0000000000號電
    話第四頁（如理由欄三之(二)）接聽子○○電話之人之譯文內
    容屬實，惟依該通話譯文之內容，亦僅能得出該通話內容之
    受話方，有將聖玄公司圾垃載運至歸仁圾垃場之意思，惟載
    運垃圾之公司是否一併委由子○○代為洽定，及載運垃圾之
    公司是否須為領得許可證之合法公司，均未言明。本院認為
    由該通電話錄音譯文並無法推知受話方有唆使子○○幫忙尋
    找未領得許可證之違法清運公司，代為處理聖玄公司垃圾之
    教唆故意。檢察官憑該電話譯文，即認被告寅○○與子○○
    就未取得許可證之違法業者庚○○前往聖玄公司載運圾垃之
    行為，有共同教唆之犯意聯絡，即有擬制、推測之嫌，自難
    採為論罪之依據。
  (四)再查，被告寅○○固不否認伊係聖玄公司負責處理圾垃之人
    ，惟辯稱：伊底下尚有小姐數名，伊均交待下面的小姐去處
    理等語，並提出聖玄公司之記帳資料一份為憑。則依該記帳
    資料所載，聖玄公司關於審核運費之人員，除被告寅○○外
    ，尚有林麗卿、蔡如琪二人，而該電話譯文僅能顯現：該記
    錄的時段，子○○確有打電話至聖玄公司，惟係打給聖玄公
    司內何人？因聖玄公司內姓蔡之女性，顯非僅寅○○一人，
    是被告寅○○否認前揭電話譯文之受話人係伊本人，且稱「
    子○○打電話找伊，均稱『姐姐』，不會稱呼譯文中所載之
    『蔡總裁』」，而辯稱譯文中之受話人並非伊本人一節，即
    非無憑。是關於前開譯文內之受話人是否確係被告寅○○，
    公訴人並未提出足供法院確認係被告寅○○之補強證據，此
    部分即難遽認上開譯文之受話人確係被告寅○○之證明。而
    其他時段所取得之電話錄音，與檢察官所指之被告寅○○犯
    罪事實無涉，亦無從作為證明被告寅○○犯罪事實之證據。
  (五)綜參以上各項事證，前揭(三)之電話譯文資料既不足作為被告
    寅○○有與子○○共同教唆癸○○、己○○前往聖玄公司載
    運圾垃之證明，而癸○○、己○○於偵查及審理中之供述，
    復無法指證被告寅○○係指示其等載運垃圾之人，是被告寅
    ○○此部分犯行，其證據顯有不足。又依照卷內證據既無法
    確認癸○○、己○○曾前往聖玄公司載運廢棄物，自難由該
    事實推出蔡、劉二人前往聖玄公司載運廢棄物係受子○○及
    被告寅○○的教唆而來，自應為有利於被告寅○○之認定。
四、綜上所述，公訴人既無法證明被告寅○○與子○○共同教唆
    未領得許可證之庚○○等人違法清運聖玄公司垃圾，聖玄公
    司即無法從中獲利，自無從推認被告寅○○有與子○○共同
    圖利聖玄公司，而違法傾倒在歸仁垃圾場之犯行，基於無罪
    推定之原則，自應為被告寅○○無罪之諭知。原審認為被告
    寅○○犯罪不能證明，判決諭知被告寅○○無罪。本院核其
    認事用法均無不當。檢察官上訴意旨指摘原判決此部分不當
    ，為無理由，應予駁回。
捌、被告戊○○被訴違反廢棄物清理法第46條第1項第4款之罪部
    分
一、公訴意旨另以：被告戊○○並未領有廢棄物清除許可證，竟
    基於概括之犯意，連續多次從事廢棄物清除工作，在子○○
    之允許下，載運廢棄物至歸仁垃圾場傾倒。因認其所為涉犯
    廢棄物清理法第46條第1項第4款之罪嫌等語。
二、公訴人認被告戊○○涉有廢棄物清理法第46條第1項第4款之
    罪嫌，無非係以被告戊○○於九十年七月十九日調查筆錄之
    自白及0000000000號電話譯文表第十頁所載，被告子○○及
    戊○○間之二段對話內容為論罪依據。
三、訊據被告戊○○堅決否認有右揭犯行，辯稱：伊是將家中的
    垃圾載至歸仁垃圾場傾倒二次，伊是為了找子○○順便倒的
    ，因子○○不在，故伊將垃圾放在垃圾場門口，待垃圾車進
    場時再一併載走等語。
四、按廢棄物清理法第46條第1項第4款之規定為「未依第四十一
    條第一項規定領有廢棄物清除、處理許可文件，從事廢棄物
    貯存、清除、處理，或未依廢棄物清除、處理許可文件內容
    貯存、清除、處理廢棄物。處一年以上五年以下有期徒刑，
    得併科新臺幣三百萬元以下罰金」，參照同法第四十一條第
    一項本文之規定「從事廢棄物清除、處理業務者，應向直轄
    市、縣 (市)主管機關或中央主管機關委託之機關申請核發
    公民營廢棄物清除處理機構許可文件後，始得受託清除、處
    理廢棄物業務」，可知第46條第1項第4款所處罰之行為有二
    種類型：一為「未依第四十一條第一項規定領有廢棄物清除
    、處理許可文件，從事廢棄物貯存、清除、處理」；二為「
    未依廢棄物清除、處理許可文件內容貯存、清除、處理廢棄
    物」。對照前揭二條項，可知廢棄物清理法第46條第1項第4
    款二種行為類型所處罰之對象，固不以公、民營廢棄物處理
    機構為限（最高法院92年台上字第1213號判決參照），自然
    人亦得為該條之處罰對象，又廢棄物清理法第46條第2項常
    業犯之規定，第46條第1項第4款之處罰主體，雖亦不限以清
    除廢棄物為營業項目之事業機構為限，惟參諸該條例第41條
    第 1項之本文，可知該人（不論公、私法人或自然人）係以
    「從事」廢棄物清除、處理為「業務」者始該當，即須以從
    事廢棄物清除、處理為業務者，應有反覆以從事廢棄物清除
    、處理為目的之事實，且有事證可供認定其從事該行為有繼
    續之意思，始可認定該人（公、私法人或自然人）係從事廢
    棄物之清除、處理，合先敘明。
五、被告戊○○固不否認有一、二次將垃圾送至歸仁垃圾場丟棄
    ，惟辯稱：伊是將家中的垃圾載至歸仁垃圾場傾倒二次，伊
    是為了找子○○順便倒的，因子○○不在，故伊將垃圾放在
    垃圾場門口，待垃圾車進場時再一併載走等語，經查：
  (一)經觀諸監聽譯文，固足可認定被告戊○○確曾兩度自行以車
    輛載運垃圾至歸仁垃圾場傾倒。然依監聽文內容尚無明確判
    斷被告戊○○自行載往垃圾場傾倒之廢棄物究係被告戊○○
    所辯之家庭所產生之一般廢棄物或工廠所製造之事業廢棄物
    ？此部分公訴人未能提出任何具體證據以實其說，本院復查
    無其他證據可供認定確係事業廢棄物。且查，被告戊○○雖
    有二度自行載運垃圾前往垃圾場傾倒之事實，惟因證人在歸
    仁垃圾場傾倒垃圾之行為，依證據資料可供認定者僅二次，
    其行為即與「反覆從事」之概念有間，況證人戊○○所傾倒
    之垃圾內容並無法確認，自難謂被告戊○○之上開行為，符
    合廢棄物清理法第46條第1項第4款所規範之【從事廢棄物之
    清除、處理】之犯罪構成要件，尚難以該罪相繩。
  (二)又查，監聽譯文中雖有提及「工廠」二字，然依該譯文內容
    僅能知悉被告戊○○打電話當時，人在「工廠」，至於被告
    戊○○在工廠之「原因」為何？係因當時人在該工廠工作？
    或到該工廠訪友？或到該工廠洽談商務事宜？尚無足夠證據
    可供認定，自難僅憑該譯文內容有「工廠」二字即逕認被告
    戊○○確係從事廢棄物清除、處理之業務。
  (三)再參以，被告戊○○於案發當時係在一家食品公司工作，夜
    間則經營喜慶之康樂隊等情，業經被告戊○○供明在卷。是
    被告戊○○案發當時白天及夜間從事之工作，均無法認定與
    載運清理垃圾業務有關，而檢察官就被告戊○○當時從事之
    工作內容，除前揭監聽譯文外，並未提出具體可供法院認定
    戊○○運載上開垃圾至歸仁垃圾場，係基於從事廢棄物清除
    、處理之業務而為之。
  (四)此外，一般家庭廢棄物（包括大型垃圾）之清除、處理，係
    屬地方政府之福利政策工作，並不收取費用，則被告戊○○
    將垃圾送至歸仁垃圾場，既非以從事廢棄物之清除、處理工
    作而賺取報酬，且所傾倒之垃圾亦無法證明係屬須額外收取
    費用之廢棄物，自與廢棄物清理法第46條第1項第4款所謂「
    反覆實施」之【從事廢棄物之清除、處理】之業務行為尚屬
    有間。
六、綜上所陳，被告戊○○固確曾於89年12月間至90年 1月間，
    透過與子○○之關係，二度以車輛載運垃圾至歸仁垃圾場傾
    倒垃圾，惟該事實並不足以認定被告戊○○之該二次行為係
    以從事廢棄物清除、處理為其業務之行為。此外並無其他積
    極證據足資認定被告戊○○之上開行為，係基於從事廢棄物
    清除、處理之業務而為之。揆諸首開說明，即與廢棄物清理
    法第46條第1項第4款所規範之犯罪構成要件不合，自無法依
    廢棄物清理法第46條第1項第4款，論以被告戊○○罪責，依
    法自應為無罪之諭知。原審因而為被告戊○○無罪判決。本
    院核其認事用法均無不當。檢察官上訴意旨指摘原判決此部
    分不當，為無理由，應予駁回。
丁、適用之法律
一、刑事訴訟法第369條第1項前段、第364條、第299條第1項前
    段、第368條。
二、貪污治罪條例第2條、第4條第1項第5款、第6條第1項第4款
    、第11條第1項、第8條第2項、第17條、第10條第1項、第2
    項。
三、廢棄物清理法46條第1項第4款。
四、刑法第2條第1項、第11條前段、第28條、第56條、第213條
    、第55條、第59條、第37條第2項、第51條第5、8、10款。
本案經檢察官徐松奎到庭執行職務。
中    華    民    國    95    年    4    月    4     日
                  刑事第四庭    審判長法  官   吳志誠
                                      法  官   陳珍如
                                      法  官   蔡美美
以上正本證明與原本無異。
如不服本判決，應於收受本判決後十日內向本院提出上訴書狀。
其未敘述上訴理由者並得於提起上訴後十日內向本院補提理由書
狀（均須按他造當事人之人數附繕本）「切勿逕送上級法院」。
                                      書記官   蔡振豐
中    華    民    國    95    年    4     月    4     日
附錄：本判決論罪科刑條文
貪污治罪條例第2條
依據法令從事公務之人員，犯本條例之罪者，依本條例處斷；其
受公務機關委託承辦公務之人，犯本條例之罪者，亦同。
第4條第1項第5款
有下列行為之一者，處無期徒刑或 10 年以上有期徒刑，得併科
新台幣 1 億元以下罰金：
５、對於違背職務之行為，要求、期約或收受賄賂或其他不正利
    益者。
第6條第1項第4款
有下列行為之一者，處 5 年以上有期徒刑，得併科新臺幣 3 千
萬元以下罰金：
４、對於主管或監督之事務，明知違背法令，直接或間接圖自己
    或其他私人不法利益，因而獲得利益者。
第11條第1項
對於第 2 條人員，關於違背職務之行為，行求、期約或交付賄賂
或其他不正利益者，處1年以上7年以下有期徒刑，得併科新臺幣
3百萬元以下罰金。
廢棄物清理法46條第1項第4款
有下列情形之一者，處 1 年以上 5 年以下有期徒刑，得併科新
臺幣 3 百萬元以下罰金：
４、未依第41條第1項規定領有廢棄物清除、處理許可文件，從
    事廢棄物貯存、清除、處理，或未依廢棄物清除、處理許可
    文件內容貯存、清除、處理廢棄物。


司法院資訊處製作；財團法人民間司法改革基金會備份。
